臺灣高等法院臺中分院刑事判決
108年度上易字第1203號
                                   108年度上易字第1212號
上  訴  人  臺灣臺中地方檢察署檢察官
上  訴  人  
即  被  告  楊慶鏘


選任辯護人  王有民律師
            曾澤宏律師
上  訴  人  
即  被  告  賴啟賢


選任辯護人  林鳳秋律師
            張家琦律師
上  訴  人  
即  被  告  吳旻芳



義務辯護人  林宜慶律師
上  訴  人  
即  被  告  許銘君


選任辯護人  張富慶律師（法律扶助律師)
被      告  曾淑蘭


            黃朝枝


上  一  人                     
選任辯護人  洪松林律師
被      告  簡美娟


            林子超



            蔣嘉珍



上  一  人                  
選任辯護人  蔡浩適律師（法律扶助律師)
被      告  劉木盛


上列上訴人等因被告等詐欺案件，不服臺灣臺中地方法院105年
度易字第1472號中華民國108年6月27日第一審2件判決（有罪部
分稱甲判決，無罪及公訴不受理部分稱乙判決，起訴案號：臺灣
臺中地方檢察署104年度醫偵字第21、22號、105年度醫偵字第33
號），提起上訴，本院判決如下：
    主  文
甲判決（即原審認定己○○、辛○○、乙○○、丙○○、丁○○、戊○○、
  壬○○有罪部分)均撤銷。
己○○犯如附表一編號㈣主文欄所示之罪，處如附表一編號㈣主文
  欄所示之刑。
辛○○犯如附表一編號㈠、㈢①②、㈦①～③主文欄所示之罪，各處如附
  表一編號㈠、㈢①②、㈦①～③主文欄所示之刑。應執行有期徒刑拾月
  ，如易科罰金，以新臺幣壹仟元折算壹日。
乙○○犯如附表一編號㈠主文欄所示之罪，處如附表一編號㈠主文
  欄所示之刑及沒收。
戊○○犯如附表一編號㈣主文欄所示之罪，處如附表一編號㈣主文
  欄所示之刑。緩刑貳年。
壬○○犯如附表一編號㈦①～③主文欄所示之罪，各處如附表一編號㈦
  ①～③主文欄所示之刑及沒收。應執行有期徒刑伍月，如易科罰
  金，以新臺幣壹仟元折算壹日，緩刑貳年，並應依附件所示調
  解筆錄內容，支付損害賠償予南山人壽保險股份有限公司。沒
  收部分併執行之。
己○○被訴如附表一編號㈡、㈤、㈥部分、丙○○被訴如附表
  一編號㈡部分、丁○○被訴如附表一編號㈤部分，均無罪。
乙判決關於己○○、辛○○、乙○○、丑○○、癸○○、寅○○無罪部分，
  上訴駁回。
    事  實
一、○○醫院（代表人為庚○○，址設臺中市○○區○○路000號）與行
    政院衛生福利部中央健康保險署（下稱健保署）簽訂「全民
    健康保險特約醫事服務機構合約」，為健保署之特約醫事服
    務機構。己○○自民國96年10月間起至103年3月2日止，任職○○醫院擔任○○外科主治醫師；辛○○自100年6月1日起至103年5
    月31 日任職○○醫院擔任○○○○科主治醫師，並擔任醫療部主
    任；柯千蕙（已死亡，所涉共同詐欺罪嫌，另由臺灣臺中地
    方檢察署〈下稱臺中地檢署〉檢察官為不起訴處分確定）則為
    保險掮客，對外招攬無住院、手術必要，意在詐取醫療保險
    住院或手術給付之病患至○○醫院就醫，以從中牟利。己○○、
    辛○○長年擔任執業醫師，均知悉全民健康保險醫療辦法第11
    條規定：「保險對象有下列情形之一者，特約醫院不得允其
    住院或繼續住院：一、可門診診療之傷病。二、保險對象所
    患傷病，經適當治療後已無住院必要。」，且商業保險均將
    住院、手術列為給付保險金要件或計算基準，若無住院必要
    而將病患收治住院或為其施行手術，全民健康保險及商業保
    險均有權拒絕給付，詎其2人為求看診績效、提高○○醫院病
    床使用率、整體營收，柯千蕙則為向如附表一編號㈠、㈢、㈣
    、㈦所示病患收取安排住院之新臺幣（下同）2000元至3000
    元不等代價，各與上開病患共同為下列行為：
　㈠己○○、戊○○與柯千蕙共同意圖為自己或○○醫院不法所有之詐
    欺取財犯意聯絡，由柯千蕙與己○○事先約定戊○○住院日期，
    柯千蕙並囑戊○○至○○醫院申掛己○○之門診，而己○○於戊○○10
    3年2月7日門診時，明知其並無住院必要，僅需門診治療，
    仍於附表一編號㈣所示住院日期，以附表一編號㈣所示「住院
    診斷」予以收治住院，再於同年月12日為之進行○○○檢查後
    ，明知其尚無進行○○○切開術必要，仍以○○○阻塞為由，施行
    上開手術，使○○醫院事後得向健保署申請附表一編號㈣所示
    醫療服務費用，致健保署審核人員陷於錯誤，同意支付如附
    表一編號㈣所示健保點數之給付金額。己○○並開立相應之診
    斷證明書予戊○○，由戊○○持以向如附表一編號㈣所示保險公
    司申請理賠，致遠雄人壽、中國人壽審核理賠人員陷於錯誤
    ，給付如附表一編號㈣所示保險金，惟富邦人壽則尚未給付
    而未遂。
　㈡辛○○分別與柯千蕙、病患乙○○、黃Ｏ憲（00年0月出生，於本
    案發生時未滿18歲）之○○○○○（已歿，經原審另為公訴不受
    理之判決確定）、壬○○共同意圖為自己或○○醫院不法所有之
    詐欺取財犯意聯絡，由柯千蕙與辛○○事先約定讓病患乙○○、
    黃Ｏ憲、壬○○住院後，囑附其等至○○醫院申掛辛○○之門診，
    而辛○○於病患乙○○、黃Ｏ憲、壬○○各於附表一編號㈠、㈢①②、㈦
    ①～③所示時間至門診就醫時，明知其等病況均無住院之必要
    ，僅需門診治療即可，各於附表一編號㈠、㈢①②、㈦①～③所示住
    院日期，以附表一編號㈠、㈢①②、㈦①～③所示「住院診斷」予以
    收治住院，使○○醫院事後得向健保署申請附表一編號㈠、㈢①②
    、㈦①～③所示醫療服務費用，致健保署審核人員陷於錯誤，同
    意支付如附表一編號㈠、㈢①②、㈦①～③所示健保點數之給付金額
    。辛○○並開立相應之診斷證明書予乙○○、○○○、壬○○，由其
    等各持以向如附表一編號㈠、㈢①②、㈦①～③所示之保險公司申請
    理賠，致附表一編號㈠、㈢①②、㈦①～②保險公司審核理賠人員陷
    於錯誤，給付如附表一編號㈠、㈢①②、㈦①～②所示之保險金，惟
    附表一編號㈦③之南山人壽、康健人壽則尚未給付而未遂。
二、案經臺中地檢署檢察官自動檢舉、臺中市政府警察局太平分
    局移送臺中地檢署檢察官偵查起訴。
    理  由
壹、有罪部分
一、被告於第二審審判期日經合法傳喚，無正當之理由不到庭者
    ，得不待其陳述，逕行判決，刑事訴訟法第371條定有明文
    。上訴人即被告乙○○（下稱被告乙○○）經本院合法傳喚，有
    送達證書、臺灣高等法院前案案件異動查證作業在卷可查（
    本院108年度上易字第1203號卷〈下稱本院卷〉卷四第149-151
    、298-299頁)，其雖於111年1月12日提出110年10月11日之
    亞洲大學附屬醫院診斷證明書（本院卷四第239頁)，主張其
    腿部手術，尚無法自由下地步行，需輪椅輔助，恐擔心無法
    出席而請求另定期開庭等語，惟觀諸上開診斷證明書，被告
    乙○○係於110年9月14日進行手術，於同年10月11日出院，經
    醫囑宜休養3個月、門診追蹤，是本院111年1月25日審理之
    時，距其出院日期已逾3個月，無從認被告乙○○有不到庭之
    正當理由，並經函知本院設有無障礙設備，亦備有輪椅可供
    其使用，應遵期到庭（本院卷四第243-245頁)。是被告乙○○
    無正當理由，於本院111年1月25日審判期日不到庭，自得不
    待其陳述，逕行判決。
二、證據能力部分
　㈠被告以外之人於審判中有死亡之情形者，其於檢察事務官、
    司法警察官或司法警察調查中所為之陳述，經證明具有可信
    之特別情況，且為證明犯罪事實之存否所必要者，得為證據
    ，刑事訴訟法第159 條之2 第1 款定有明文。所謂「可信之
    特別情況」之情形，應就陳述時之各種外部情況進行審酌，
    以資決定其外部情況是否具有可信性。若陳述係在特別可信
    之情況下所為，則虛偽陳述之危險性即不高，雖係審判外陳
    述，或未經被告反對詰問，仍得承認其有證據能力。又被告
    以外之人於偵查中，經檢察官非以證人身分傳喚，於取證時
    ，除在法律上有不得令其具結之情形者外，亦應依人證之程
    序命其具結，方得作為證據，惟是類被害人、共同被告、共
    同正犯等被告以外之人，在偵查中未經具結之陳述，依通常
    情形，其信用性遠高於在警詢等所為之陳述，衡諸其等於警
    詢等所為之陳述，均無須具結，卻於具有「特信性」、「必
    要性」時，即得為證據，則若謂該偵查中未經具結之陳述，
    一概無證據能力，無異反而不如警詢等之陳述，顯然失衡。
    因此，被告以外之人於偵查中未經具結所為之陳述，如與警
    詢等陳述同具有「特信性」、「必要性」時，依「舉輕以明
    重」原則，本於刑事訴訟法第159條之2、第159條之3之同一
    法理，例外認為有證據能力，以彌補法律規定之不足，俾應
    實務需要，方符立法本旨（最高法院102年9月3日102年度第
    13次刑事庭會議㈠決議參照）。查證人柯千蕙業於偵查中死
    亡，本院審酌其於檢察官訊問時未經具結所為陳述，距離本
    案犯行時間較近，當時記憶自較深刻，可立即反應所知，不
    致因時隔日久而遺忘案情，亦較無來自同案被告在場之壓力
    ，且於製作上開筆錄過程，並無證據顯示檢察官有任何以不
    正方式訊問之情形，是證人柯千蕙上開於偵查所言，既係出
    於任意性，未受其他外部情形之干擾，客觀上應具可信之特
    別情況，且其已死亡，自無從於審判中再取得其證言，而其
    上開偵查中之陳述，亦為本案證明犯罪事實存否所必要，自
    有證據能力，當得作為證據，上訴人即被告辛○○(下稱被告
    辛○○)及其辯護人主張證人柯千蕙於偵查中未經具結之陳述
    無證據能力，並無可採。
　㈡電話通訊之錄音，係以機器或電腦將電話通訊內容，直接錄
    在空白錄音帶或電磁紀錄上所製成，並非透過人之意思活動
    予以傳達之證據，屬於物證，若非違法取得，自有證據能力
    。復按文書，由公務員製作者，應記載製作之年、月、日及
    其所屬機關，由製作人簽名，刑事訴訟法第39條固定有明文
    ，然此所稱文書，係指為使特定之訴訟行為，符合法律規定
    之程式所製作者。實施刑事訴訟程序之公務員，依據偵查犯
    罪機關合法監聽所得之錄音帶而製作之通訊監察譯文，雖係
    文書，然非訴訟行為所應具備之法定程式，自無上開規定之
    適用。再依據監聽所得錄音帶翻譯製作之通訊監察譯文，乃
    該監聽錄音內容之顯示，於被告或訴訟關係人對該譯文之真
    實性發生爭執或有所懷疑時，法院固應依法勘驗該監聽之錄
    音帶踐行調查證據程序，以確認該錄音聲音是否為本人及其
    內容與通訊監察譯文之記載是否相符；然如被告或訴訟關係
    人對其監聽錄音譯文之真實性並不爭執，即無再辨認其聲音
    之必要，故法院於審判期日就此如已踐行提示通訊監察譯文
    供當事人辨認或告以要旨，使其表示意見等程序並為辯論者
    ，其所為之調查證據程序即無不合，自得作為證據(最高法
    院99年度台上字第6410號、5135號判決意旨參照)。查被告
    辛○○及其辯護人對於以下引用之乙○○與柯千蕙、壬○○與柯千
    蕙間通訊監察譯文，雖主張係審判外陳述而爭執其證據能力
    ，惟就各該通訊監察錄音之聲音是否為各該對話本人，以及
    其等對話內容與通訊監察譯文記載是否相符則未表爭執，而
    上開通訊監察譯文之真實性，各該對話本人即乙○○、壬○○及
    柯千蕙，於本案偵查、審理期間，均未有爭執，並經本院於
    審判期日踐行提示上開通訊監察譯文供被告辛○○及其辯護人
    辨認或告以要旨，使其等表示意見等程序，依上開說明，自
    均有證據能力而得作為證據。
　㈢「下列文書亦得為證據：除顯有不可信之情況外，公務員職
    務上製作之紀錄文書、證明文書。除顯有不可信之情況外
    ，從事業務之人於業務上或通常業務過程所須製作之紀錄文
    書、證明文書。除前二款之情形外，其他於可信之特別情
    況下所製作之文書。」刑事訴訟法第159條之4定有明文。查
    本案就認定犯罪事實㈡事實所引用之保險金申請書、保險金
    理賠通知書、匯款明細、理賠給付明細表等，係乙○○、壬○○
    及案外人黃○憲等人於住院後，向各該保險公司提出保險金
    申請而交付各保險公司業務人員，經各業務人員審核後，於
    其等業務上所製作之文書，復經各該保險公司於本案偵查時
    提出作為證據，均係從事業務之人於業務上或通常業務過程
    所須製作之紀錄文書、證明文書，且乙○○、壬○○及黃○憲均
    供承或證述有向各該保險公司請領上開保險金等事實，被告
    辛○○對於此部分事實亦未表爭執，上開證據並無顯有不可信
    之情況，自有證據能力，被告辛○○及其辯護人爭執上開證據
    之證據能力，並無可採。
　㈣刑事訴訟法第159條之4規定第2款所稱從事業務之人於業務上
    或通常業務過程所須製作之紀錄文書、證明文書，因係於通
    常業務過程不間斷、有規律而準確之記載，且大部分紀錄係
    完成於業務終了前後，無預見日後可能會被提供作為證據之
    不實登載動機，不實之可能性小，除非該等紀錄文書或證明
    文書有顯然不可信之情況，否則有承認其為證據之必要；因
    此，採取上開文書作為證據，應注意該文書之製作，是否係
    於例行性之業務過程中，基於觀察或發現而當場或即時記載
    之特徵。經查，卷附之健保署103年11月21日健保中字第103
    4092248號函暨檢送之○○醫院100年4月至103年3月期間保險
    對象乙○○、壬○○、黃○憲等人健保費用申報資料，係健保署
    為計算其與○○醫院間醫療服務費用，而以其管控中之電腦設
    備逐筆紀錄○○醫院向健保署申報給付之病患住院日期、科別
    及申請點數費用等。則上開紀錄資料，顯非為訴訟上之特定
    目的而製作，而係屬於通常業務過程中不間斷的有規律記載
    ，是其記載者，不具個案性質，自係屬於從事業務之人於業
    務上或通常業務過程所須製作之紀錄文書，而被告辛○○對於
    ○○醫院有向健保署請領上開健保給付之事實亦未表爭執，上
    開文書經查並無顯不可信之情況，應具有證據能力，被告辛○○及其辯護人爭執上開證據之證據能力，同無可採。
　㈤除上述以外，以下所引用其餘具傳聞性質之證據資料，檢察
    官、上訴人即被告己○○(下稱被告己○○)、被告辛○○、乙○○、
    戊○○、壬○○及其等辯護人於本院準備程序均同意有證據能力
    或未表爭執（本院卷二第25-49頁) 。又本案所引用之非供
    述證據，檢察官、被告己○○、辛○○、乙○○、戊○○、壬○○均未
    表示無證據能力。本院審酌該等證據作成及取得之程序均無
    違法之處，依法均可作為認定犯罪事實之證據。
三、認定犯罪事實所憑之證據及理由
  ㈠犯罪事實㈠即被告黃慶鏘、戊○○附表一編號㈣部分訊據被告己○○、戊○○固坦認有於附表一編號㈣所示時間，由己○○收治戊○○住院及進行手術等事實，惟均矢口否認有何共同詐欺取財
    犯行，己○○辯稱：是依照醫生之專業判斷治療、開刀，沒有
    拿病人的紅包、禮物，也不管病人有無保險，收錢與否是醫
    院的事；戊○○該次因○○○狹窄、尿滯留，多日治療未痊癒，
    疑有菌血症可能，故有住院必要等語。戊○○則辯稱：當時因
    為腹痛還有排尿困難、血尿等症狀就醫，醫師診斷結果認為
    需要住院，並不是我可以決定，是於住院後才認識柯千蕙，
    並非柯千蕙介紹住院等語。經查：
  ⒈○○醫院為健保署之特約醫事服務機構，己○○自96年10月間起
    至103年3月2日止，任職○○醫院擔任○○外科主治醫師，戊○○
    於103年2月7日至○○醫院掛己○○之門診，主訴急性腹痛、解
    尿疼痛，尿液檢查結果顯示白血球50-99/HPF，紅血球25-50
    / HPF、潛血3+、尿蛋白1+、發炎指數正常、無發燒情形，
    經己○○診斷為攝護腺炎、泌尿道感染及攝護腺肥大，於同日
    住院，接受生理食鹽水輸液及靜脈注射抗生素Keflex 1 gm 
    q8h（2月7日至同年月13日、共7天），之後改為口服抗生素
    keflex500mgQID治療（2月13日至同年月18日），同年2 月1
    2日戊○○接受○○○檢查，結果為○○○阻塞，己○○即為之施行○○○
    切開術治療，戊○○於2 月18日出院，嗣戊○○因上開住院、手
    術，向如附表一編號㈣所示保險公司請領保險金，遠雄人壽
    公司因此給付戊○○48,242元、中國人壽公司因此給付保險金
    123,000元，富邦人壽公司則尚未給付保險金，另○○醫院因
    此向健保署申請醫療服務費用，經健保署給付○○醫院如附表
    一編號㈣之23,704元等事實，均經被告己○○、戊○○供承或不
    爭執在卷，並據衛生福利部醫事審議委員會(下稱醫審會)於
    鑑定報告之案情概要欄記載明確（104年度醫偵字第21號卷〈
    下稱醫偵第21號卷〉第33 頁，原審卷二第103頁），且有戊○○之病歷資料（外置證物箱）、遠雄人壽公司保險金申請書
    、理賠簽擬單、富邦人壽公司個人保險理賠保險金申請書、
    中國人壽公司理賠申請書、理賠審核給付通知書、健保署10
    3年11月21日健保中字第1034092248號函暨檢送之○○醫院100
    年4月至103年3月期間保險對象○○○等13人健保費用申報資料
    在卷為憑（104年度醫偵字第22號卷〈下稱醫偵第22號卷〉第2
    30至237頁；103年度偵字第12709號卷〈下稱103偵12709號卷
    〉卷二第53至56頁），此部分事實可以認定。
  ⒉被告己○○、戊○○雖以前詞為辯：
  ①經檢察官囑託醫審會就被告己○○於103年2 月7日收治被告戊○○住院有無違反醫療常規，鑑定意見略以：病人戊○○主訴急
    性腹痛及排尿疼痛，雖其尿液檢查結果顯示白血球50-99/HP
    F，紅血球25-50/ HPF、潛血3+、尿蛋白1+有異常，然未有
    急性臨床徵候，且發炎指數為0.13mg/dL，依醫療常規，應
    給予口服抗生素治療，並無安排住院治療之必要；又病人尿
    液檢查有血尿情形，故被告己○○安排○○○檢查以瞭解血尿原
    因，發現為○○○阻塞，並施以單純○○○切開術，一般醫療常規
    ○○○檢查宜於門診施行，住院施行不符合醫療常規，且○○○阻
    塞之常規治療應以口服藥物治療，包括甲型交感神經阻斷劑
    治療，並於門診治療，直接施行單純○○○切開術，不符合醫
    療常規等語（醫偵第21號卷第42頁反面至43頁）。己○○雖抗
    辯戊○○因排尿困難、血尿、腹部壓痛、膀胱充滿尿經超音波
    發現尿滯留000-000C.C.，故有收受住院之必要等語。惟經
    原審囑託醫審會補充鑑定，結果略以：依病歷紀錄、103年2
    月18日之出院診斷，並未提及○○○狹窄（阻塞），僅手術紀
    錄有記載此診斷，○○○狹窄（阻塞）常發生於攝護腺切除手
    術後，可能以前列腺（攝護腺）肥大之症狀表現（如尿流慢
    、排尿費力、頻尿、無法完全排尿等），但依病歷紀錄，並
    無上述症狀及攝護腺切除術病史之紀錄，無法判定罹患○○○
    狹窄之可能，依病歷紀錄，103年2 月7日之超音波檢查結果
    無法判別是否有尿液滯留於腎臟導致腎水腫之情形，且依病
    程紀錄，亦未對該症狀有所描述，又病人無發燒症狀，其膿
    尿症可於門診就診，以口服抗生素治療，不至於造成延誤治
    療、病情惡化之可能等語（原審卷二第110頁反面至111頁）
    。足認被告戊○○於103年2月7日就診當日，應無發現有尿滯
    留300至500C.C.之危險情形，且依被告戊○○之病歷及相關檢
    查結果，亦無攝護腺術後、攝護腺肥大之症狀表現，無法判
    定罹患膀胱狹窄之可能，被告己○○上開所辯，與客觀事實不
    符，並無可採。
　②被告戊○○於偵查、警詢陳稱：我在102年農曆6 、7月間人就
    不舒服，會有血尿，一個同樣住○○的○○○介紹我去○○醫院，
    可以住院半個月到20幾天；她介紹我認識千蕙，千蕙說可以
    介紹醫生住久一點；千蕙說包一個紅包3000元給她，我想說
    治好沒有關係，就包給她3000元，是在看醫生之前我就包給
    她；我於103年2月間在○○醫院就診前，先包3000元給柯千蕙
    ，柯千蕙說會去跟醫生說，可以住院比較久等語（103年度
    他字第2648號卷〈下稱他字卷〉卷二第89、108 頁），復參之
    證人柯千蕙於偵查中證稱：（問：戊○○表示，你有答應他們
    上開事項，他們才給付金錢給你，有何意見？）是他要包給
    我的，一個願打，一個願挨等語（103年度偵字第12709卷〈
    下稱偵12709號卷〉卷一第188頁)，可知被告戊○○係經柯千蕙
    介紹至○○醫院己○○門診看診，且為住院之事，事前曾給付30
    00元予柯千蕙無誤，則被告戊○○上開所辯其係於住院後才認
    識柯千蕙，並非柯千蕙介紹住院云云，顯非事實。且參諸被
    告戊○○與柯千蕙、柯千蕙與被告己○○間之通訊監察譯文，被
    告戊○○於103年2 月17日晚間6時21分許即本案住院期間，撥
    打電話與柯千蕙稱：「怎麼沒有告訴我們一下！他們預定要
    到20吶」、「我們都說好了要到20，而且事情已經安排好了
    ，我懷疑了一下，旁邊的都告訴我們三個」、「為什麼要這
    樣處理」、「我們預定20才要回去，工作也安排好了」；柯
    千蕙回稱：「現在都12天，你懂不懂，現在14上面的會囉嗦
    ，你聽懂嗎？」，被告戊○○即稱：「我旁邊的這個和我一起
    進來，他都還沒要出去」等語。柯千蕙隨即於同日晚間6 時
    23分許撥打電話向被告己○○稱：「楊醫師喔，小柯，那個32
    2之3怎麼原本說住12天，怎麼又給人家趕？」被告己○○稱：
    「沒趕啊，是11天耶，明天是第11天」，柯千蕙稱：「322-
    3○先生」，被告己○○稱：「明天有6個要出院」，柯千蕙稱
    ：「你明天不要，再讓他住兩天好不好？禮拜四好不好？」
    被告己○○即稱：「住兩天，他列入名單，糟糕了」、「列入
    名單是對他來講不好，列入名單，健保局都會查」、「他將
    來有可能一個通過、一個不通過要自費」等語。柯千蕙復於
    同日晚間6 時25分許撥打電話向被告戊○○稱：「我跟你說，
    他那種上頭派下來，你們有做內視鏡對嗎？」被告戊○○稱：
    「對啊」；柯千蕙稱：「他們現在上面派下來，都11天啦」
    、「比較不會以後你留下紀錄，比較難待」；被告戊○○稱：
    「他們有割啊，有割」；柯千蕙稱：「對啊，有拿東西就跟
    你說11，他就是幫你拿東西補過去，你聽懂嗎？」；被告戊○○稱：「都講好了，現在這樣我很難處理」；柯千蕙稱：「
    這沒什麼好處理，以後住腸胃科補回來就好，今年大家都這
    樣」、「14天不是我們在決定的，你要明理一點，下次有的
    是機會，你們這個有一條手術了，要明理一點，叫我們什麼
    時候就什麼時候，不要跟人家抱怨，以後人家才不會把我們
    做記號」。柯千蕙又再於同日晚間6 時35分許撥打電話與被
    告己○○稱：「可不可以拜託一下，322」，被告己○○稱：「
    沒有關係，他要幾天就幾天，他自己負責」，柯千蕙稱：「
    是這樣子喔，他自己負責，他領不到錢是他家的事」，被告
    己○○稱：「下午查病房，他們都不在」，柯千蕙稱：「我叫
    他今天跟護士講說還在痛」等語，有上開通訊監察譯文在卷
    可參（警卷一第23頁；他字卷二第97至98頁反面、第148頁
    ）。可知戊○○於本次住院前，已排開工作安排好空檔，預定
    住院日期至同年2月20日（即住院14日），然己○○因健保署
    核定住院日數必要性可能趨於嚴格，要求戊○○住院12日即出
    院，戊○○因此向柯千蕙抱怨，柯千蕙與己○○通話後，回覆戊○○該次住院期間已另實行手術可請領保險金，故住院天數有
    所縮減，以手術保險金填補。亦可見戊○○該次住院及手術，
    顯非因疾病狀況而有上開需求，否則戊○○豈能事前預知住院
    日數而預做安排，且於未達期待時向柯千蕙提出抱怨，而柯
    千蕙竟又以可請領手術保險金為由，安撫戊○○縮減預期之住
    院日數。此再對照上開醫審會鑑定意見亦認己○○安排戊○○住
    院治療及於住院期間施行單純○○○切開術，均有違醫療之常
    規等情，更可認定戊○○該次住院、手術，均非有住院、手術
    之必要，而係意在領取醫療保險金，而被告己○○明知其情，
    為求看診績效，仍予配合。從而，被告己○○、戊○○明知戊○○
    並無住院及手術之必要，仍與柯千蕙共同基於詐欺保險金、
    健保給付之目的，由被告己○○收治被告戊○○住院及實施手術
    之事實，堪以認定。
　③醫審會第二次補充鑑定意見雖以：戊○○之尿液檢查結果為白
    血球50-99/HPF、紅血球25-50/HPF，與他案病人壬○○之情況
    相似，……，血尿之檢查可在門診進行，惟安排住院檢查，尚
    難謂有明顯偏離醫療常規等語（原審卷二第111頁）。惟觀
    諸醫審會第一次鑑定就被告己○○收治壬○○住院之部分，認尿
    液分析檢查結果白血球較高，同時有解尿疼痛及頻尿等症狀
    ，可初步診斷有泌尿道感染，一般輕微泌尿道感染之治療，
    可於門診開立口服抗生素，而不需住院治療，反之，如有發
    燒、生命徵象不穩定或其他系統性疾病，此時須住院治療及
    檢查；又認考量壬○○之尿液分析結果有明確血尿時，安排住
    院進一步檢查，尚難謂有明顯偏離醫療常規等語（醫偵第21
    號卷第44頁反面）。於原審囑託之被告戊○○第二次鑑定意見
    ，則認：戊○○主訴解尿疼痛與下腹疼痛，應以治療尿路感染
    為優先，若追蹤尿液檢查結果仍有血尿，得進一步檢查治療
    ，血尿之檢查可在門診進行，安排住院檢查，尚難為明顯偏
    離醫療常規等語（原審卷二第111頁）。可知一般輕微之泌
    尿道感染，若無發燒、其他系統性疾病或生命徵狀不穩之情
    形，可先於門診以口服抗生素治療，而戊○○該次檢查結果並
    無發燒、亦無其他生命徵象不穩之系統性疾病，雖尿液檢查
    結果與壬○○相同，均有顯微血尿之情形，然依上開通訊監察
    譯文，可知被告戊○○於就醫前已與柯千蕙就住院日數、住院
    醫療方式有所協議，而依己○○於收治被告戊○○住院期間與柯
    千蕙之通話內容，就戊○○住院時間為何有變化，亦有商議，
    堪信己○○於收治戊○○住院前，確已與柯千蕙協議、討論該次
    住院日數及為○○○手術等醫療行為，已難認被告己○○係依據
    其醫療專業評斷戊○○是否有住院及手術之必要，上揭證據與
    被告己○○於102年12月間收治壬○○住院之情節有異，自難因
    戊○○於案發時尿液檢查結果亦有顯微血尿，遽為有利於被告
    己○○、戊○○之認定。則被告己○○上訴猶執上開醫審會第二次
    補充鑑定意見，辯稱：醫審會鑑定意見認戊○○具有「血尿」
    症狀，符合收治住院之必要性，是戊○○是否罹患○○○狹窄，
    並不影響其收治住院必要性，原判決以戊○○門診未顯示罹患
    ○○○狹窄而否定其收治住院之必要性，判決理由自屬不備等
    語，容有誤會。
　㈡犯罪事實㈡即被告辛○○、乙○○、壬○○附表一編號㈠、㈢①②、㈦①～
    ③部分
　　訊據被告辛○○、乙○○及壬○○固坦認有於附表一編號㈠、㈦①～③
    所示時間，由辛○○收治乙○○、壬○○住院，及辛○○坦承有於附
    表一編號㈢①②所示時間，收治病患黃○憲住院等事實，惟均矢
    口否認有何上開共同詐欺取財犯行，辛○○辯稱：我讓病人住
    院都有醫學上根據，是專業判斷，不認識上開病人，不可能
    與其等共犯；病患乙○○、壬○○、黃Ｏ憲入院時均有進行腹部
    超音波檢查、心電圖監測、腹部Ｘ光檢查，並無發現急性腹
    症，惟經胃鏡檢查均發現罹患胃潰瘍、胃食道逆流等疾病，
    辛○○為提高胃潰瘍病患之治癒率而收治病患住院，為醫學文
    獻報導之治療方式，並無偏離醫學常規等語。乙○○辯稱：不
    認識柯千蕙，從○○來○○看病，是因為有病友向我介紹，在醫
    院有手術、照Ｘ光，後來出院後還在痛才又住院，雖然有給
    柯千蕙3000元，但不知道這樣會變成詐欺等語。壬○○辯稱：
    我不是柯千蕙介紹去○○醫院就醫，當初因為辛○○是國軍000 
    醫院之醫師而就診，我確實是因為胃潰瘍住院，還有自費買
    藥，並沒有詐欺等語。經查：
　⒈關於附表一編號㈠部分：
　①被告辛○○自100年6月1日起至103年5月31 日任職○○醫院擔任○○○○科主治醫師，嗣擔任醫療部主任；被告乙○○於103 年1月
    9日至○○醫院辛○○門診就診，主訴腹痛及虛弱感約一週，自
    同日至同年月20日，經辛○○以急性腹症之入院診斷收治住院
    ，嗣乙○○因上開住院，向康健人壽公司申請54000元之住院
    補償金，另○○醫院因此向健保署申請醫療服務費用，經健保
    署核定給付○○醫院如附表一編號㈠之26,007元等事實，均經
    被告辛○○、乙○○供承或不爭執在卷，並據醫審會於鑑定報告
    之案情概要欄記載明確（醫偵第21號卷第27頁），且有被告
    辛○○之○○醫院聘書3張、○○醫院診斷證明書2 份、康健人壽
    公司保險金申請書、理賠通知書、健保署103年11月12日健
    保中字第1034092248號函及檢送○○醫院自100年4 月至103年
    3月間保險對象○○○等13人健保費用申報資料附卷為憑（警卷
    一第54-56頁；醫偵第22號卷第70至75頁、偵12709號卷二第
    131至134頁），此部分事實可以認定。
　②被告辛○○、乙○○雖以前詞為辯。惟查：
　⑴被告乙○○於103年4月25日偵查時供承及具結證稱：我在○○醫
    院住院時，認識一位姓紀的病人，他跟我說給柯千蕙3000元
    ，可以在○○醫院住14、15天，可以領比較多，我是因為柯千
    蕙的介紹去○○醫院；103年1月柯千蕙有陪我去看腸胃科，她
    跟辛○○醫師說要住院，我手上掛上病床的手環時，就到醫院
    大門口旁給柯千蕙3000元等語（他字卷一第164至166頁）。
    而參之被告乙○○與柯千蕙間通訊監察譯文，被告乙○○於103
    年3月28日曾致電柯千蕙詢問：「神經內科你有認識嗎？」
    柯千蕙稱：「沒有神經內科！沒讓人住啦」、「到時我會幫
    你安排啦！」同年4 月18日被告乙○○再次致電柯千蕙詢問：
    「一般內科你有認識嗎？」柯千蕙回稱「沒有」後，向被告
    乙○○稱「你下個月再過來」、「下個月差不多10幾號吧！這
    條錢下來之後你也比較安心啊」，被告乙○○則問：「但是我
    要看什麼，要用什麼用？」、柯千蕙稱：「也是要照胃鏡啊
    」，被告乙○○問：「照胃鏡如果沒怎樣，不就被趕出來？」
    柯千蕙回稱：「不會啦，還是會讓你住，乖乖地也是會給你
    住10幾天啦」等語，有其等通訊監察譯文在卷可稽（警卷一
    第159 頁反面、第162頁反面至163頁），足見被告乙○○與柯
    千蕙間，確有由柯千蕙事先安排乙○○前往醫院腸胃科就診、
    住院之合作情事，乙○○上開供述柯千蕙於103年1月陪其至○○
    醫院看腸胃科，向被告辛○○表示其要住院，其並於順利住院
    後，在醫院大門口旁給柯千蕙3000元等情，應屬可信，則其
    透過柯千蕙從事之本案住院行為有無醫療必要，抑或係為詐
    取保險給付而施用詐術之行為，已屬有疑。此再參以被告辛○○於警詢、偵查供稱：103年1 月間乙○○因胃痛、上腹不舒
    服想吐來就醫，要求住院，我讓乙○○住12天；有跟病患說健
    保局有規定這類病因只能住14天以內，大部分原則上會安排
    在住院後的下次門診進行胃鏡及大腸鏡等檢查，若有大出血
    或急性胃痛會在住院當天進行檢查，做完檢查根據狀況給予
    藥物治療，有出血會打針治療，若無出血給予口服治療，並
    讓病患在7 至14天出院，乙○○住院時只是有痛，無法立即判
    定有無急性胃痛或出血狀況；柯千蕙常帶病患來醫院，若其
    他醫師不願安排住院時，會把病患帶來我這裡讓我安排住院
    治療，為提高病床使用率，都會配合病患要求安排住院，我
    是醫學博士也是健保局聘任之審查醫師，知道壬○○、乙○○、
    黃Ｏ憲病患之病情未達住院標準，因為醫院的政策與壓力，
    不得不配合病患住院進行治療及檢查，病患都會假裝腹痛，
    因為健保局腹痛即可安排住院之標準，我於病歷診斷上註記
    腹痛住院，我可以判斷病患為佯裝病情，但為醫院提高佔床
    率政策，只要配合健保局規定14天住院天數，我會睜一隻眼
    閉一隻眼配合等語（警卷一第38至42頁；偵12709號卷一第7
    5頁）。足認被告乙○○於附表編號㈠所示時日就醫時，係主動
    要求辛○○收治住院，被告辛○○主觀雖認被告乙○○之病情尚無
    住院必要，然為提高○○醫院之病床使用率仍收治住院，是該
    次住院究竟有無必要，確有疑義。
　⑵經臺中地檢署檢察官將被告乙○○於103年1 月9日經被告辛○○
    收治住院之必要性，委由醫審會鑑定結果：急性腹症係指病
    人有急性腹痛及其他腹部相關症狀，因症狀嚴重及病情可能
    進展迅速，故須住院觀察及治療，且若病情惡化時需手術治
    療，其醫療處置常需先讓病人禁食，並密切觀察，亦常需會
    診外科以協助評估，若初始時因診斷不明，而安排住院觀察
    病程，雖屬合理，然若後續並無明確需住院之診斷且病人病
    情穩定，大約觀察2、3天後即可改為門診追蹤及治療，本案
    病人住院後之生命徵象、腹部身體診察、血液檢查及一般Ｘ
    光檢查等，結果均未顯示有急性腹症或腹膜炎徵象，住院後
    之處置與一般急性腹症不同，亦無會診外科評估，故本案病
    人於103年1月9 日至同年20日住院之適應症與處置，與急性
    腹症之醫療常規不符，病人住院期間亦無新的症狀，住院達
    12天與醫療常規不符；另胃鏡與大腸鏡檢查，均可於門診及
    住院中實施，本案依病歷紀錄，並無記載與急性腹症相關需
    實施胃鏡及大腸鏡檢查之紀錄，其胃鏡及大腸鏡檢查後之診
    斷，於給予適當藥物治療後，並不需要延長住院時間等語，
    有醫審會編號0000000 號鑑定書在卷為憑（醫偵第21號卷第
    36頁正反面），足認被告辛○○雖以被告乙○○罹患急性腹症而
    收治住院，然被告辛○○嗣後之醫療處置與醫治急性腹症之醫
    療常規不符，又被告乙○○住院後之醫療行為，係可於門診實
    施，應無住院必要。
　⑶被告辛○○雖辯稱其於103年1月13日抽血進行生化檢查、同年
    月14日進行胃鏡、大腸鏡檢查，發現病患有大腸息肉，經切
    片病理報告確認病患胃部有活動性潰瘍、胃食道逆流，故給
    與胃潰瘍藥物與靜脈注射治療，其收治乙○○住院，係為提高
    胃潰瘍病患之治療率云云，並提出收治胃潰瘍患者住院2至4
    周，確實可幫助病患胃潰瘍癒合率之相關醫學文獻為證。惟
    經原審就辛○○上開辯解委請醫審會鑑定，鑑定意見略以：辛○○提出之醫學論文（Doll R & Pygott F所著，刊登於1952
    年Lancet期刊第26卷：第171至175頁）為1952年發表，離現
    在已超過60年，於當時對胃潰瘍之治療僅有中和胃酸之制酸
    劑，與現今有強效抑制胃酸分泌之藥物治療已有相當大之差
    別，近30年來對於消化性潰瘍之診療有長足之進步之情形下
    ，目前一般而言，住院治療對於胃潰瘍症狀緩解及潰瘍癒合
    率不致提高。目前胃潰瘍之治療效果已可達較佳之成效，1
    天1次口服潰瘍治療藥物對大多數病人而言，已可得到症狀
    良好控制，經2至4個月之治療亦可達到良好癒合效果，除有
    出血、穿孔及阻塞等併發症外，單純胃潰瘍住院治療已非現
    今醫療常規。且本案病人此次住院其胃鏡檢查係於住院5 天
    後實施，始有胃潰瘍之診斷，並非先以胃潰瘍之診斷進行住
    院治療，難謂辛○○係為使病患之胃潰瘍癒合率提高而收治住
    院等語，有醫審會編號0000000 號鑑定書為憑（原審卷二第
    107頁正反面），被告辛○○此部分所辯並不可採。
  ⑷綜上所述，被告辛○○雖以被告乙○○罹患急性腹症而於103年1 
    月9日收治住院，然住院後並未施以急性腹症相關之檢查與
    處置，僅給予口服藥及靜脈輸液補充治療，並開始給予一般
    飲食，於收治住院後5 日始對被告乙○○為胃鏡檢查發現有逆
    流性食道炎及胃潰瘍，自難謂被告辛○○因被告乙○○罹患急性
    腹症收治住院有其依據。而胃潰瘍之治療並無住院必要乙情
    ，業經醫審會鑑定如上，復審酌被告乙○○於偵查中供承其該
    次就診係柯千蕙帶其進入診間並向被告辛○○稱要住院，被告
    辛○○於警詢時供承其知道被告乙○○病情未達住院標準，係乙○○要求住院，為配合醫院政策而收治住院等語，堪信被告乙○○此次就醫確實無住院之必要，意在訛詐醫療保險給付。從
    而，被告乙○○與辛○○及柯千蕙共同為上開詐欺行為，使告訴
    人康健人壽公司陷於錯誤給付保險金旻芳，及使健保署陷於
    錯誤給付醫療服務費用予○○醫院之事實，均堪認定。
　⒉關於附表一編號㈢①②部分：
　①案外人黃Ｏ憲於⑴102年10月3日至辛○○門診就診，主訴腹痛、
    腹脹及腹瀉數日，辛○○安排住院，病人住院時意識清楚，血
    壓140/80mmHg、心跳100次/分，呼吸18次/分、體溫36℃，腹
    部身體診察腸音正常、上腹有壓痛、無反彈痛，血液檢查結
    果白血球7500/μL、澱粉酶正常，肝功能與腎功能正常，胸
    部X光檢查結果無明顯異常，腹部X光檢查結果有輕微糞便增
    加，腹部超音波檢查結果有肝臟粗糙變化，入院診斷為「急
    性腹症」，辛○○開立口服腸胃藥及靜脈輸液補充治療，並開
    始給與一般飲食，黃Ｏ憲住院期間病況穩定，未有發燒及其
    他腹痛及出血等症狀，10月10日接受胃鏡檢查，結果記載有
    逆流性食道炎及表淺胃潰瘍，辛○○檢查後加入消化性潰瘍藥
    物治療，黃Ｏ憲病程順利於同年月14日出院。⑵於102年12月5
    日至辛○○門診就診，主訴解稀便、便祕、排便習慣改變數天
    ，辛○○安排住院，病人住院時意識清楚，血壓140/92mmHg、
    心跳88次/分，呼吸18次/分、體溫36.4℃，腹部身體診察腸
    音略低下、腹部有壓痛、無反彈痛，血液檢查結果白血球50
    00/μL、澱粉酶正常，肝功能與腎功能正常，胸部X光檢查結
    果無明顯異常，腹部X光檢查結果有輕微糞便增加，腹部超
    音波檢查結果有肝臟粗糙變化，入院診斷為「急性腹症」，
    辛○○開立口服腸胃藥及靜脈輸液補充治療，並開始給與一般
    飲食，黃Ｏ憲住院期間病況穩定，未有發燒及其他腹痛及出
    血等症狀，12月10日接受大腸鏡檢查，結果記載有痔瘡，於
    同年12月17日出院；又黃Ｏ憲因附表編號㈢①之住院，經全球
    人壽公司給付住院保險金51000 元，遠雄人壽公司給付保險
    金54000 元，中國人壽公司給付保險金7607元，就附表編號
    ㈢②之住院，經全球人壽公司給付保險金55250元、遠雄人壽
    公司給付保險金58500元；另健保署因黃Ｏ憲附表編號㈢①之住
    院，核撥之健保點數為21875點，給付20653元與○○醫院，因
    附表編號㈢②所示之住院，核撥健保點數20762點、給付19602
    元與○○醫院等事實，均經被告辛○○供承或不爭執在卷，並據
    醫審會於鑑定報告之案情概要欄記載明確（醫偵第21號卷第
    32頁正反面；原審卷二第101頁反面至第102頁），且有上開
    病歷資料（外置證物箱）、全球人壽公司理賠申請書、遠雄
    人壽公司保險金申請書、中國人壽公司理賠申請書、匯款明
    細、理賠給付明細表為憑（醫偵第22號卷第196至218頁，偵
    12709號卷二第131至134頁）、健保署103年11月12日健保中
    字第103402248號函及檢送之○○醫院自100年4月至103年3月
    間保險對象○○○等13人健保費用申報資料附卷為憑，此部分
    事實亦堪認定。
　②參之證人柯千蕙於偵查時證稱：我知道黃Ｏ憲的○親明知無法
    住院，希望取得住院保險金而拜託我等語（偵12709號卷一
    第185頁），及被告辛○○上開於警詢時供述：知道黃Ｏ憲病患
    之病情未達住院標準，因醫院政策與壓力，不得不配合病患
    住院進行治療及檢查，病患會假裝腹痛，因為健保局腹痛即
    可安排住院之標準，可以判斷病患為佯裝病情，但為醫院提
    高佔床率政策，只要配合健保局規定14天住院天數，伊會睜
    一隻眼閉一隻眼配合等語，足認黃Ｏ憲之○○○○確曾為請領其○
    黃Ｏ憲之住院保險金，與柯千蕙聯繫可否讓黃Ｏ憲住院，辛○○
    亦有配合之情，則本案黃Ｏ憲於上開時間兩次就診時，是否
    確實罹病而需住院，辛○○收治黃Ｏ憲住院之原因，是否確因
    黃Ｏ憲罹患急性腹症，而有住院觀察病程之必要，顯屬有疑
    。
　③經檢察官囑託醫審會就被告辛○○於上開時日收治黃Ｏ憲住院有
    無違反醫療常規，鑑定意見略以：本案病人於102年10月3日
    至同年月14日、102年12月5日至同年月17日等2次住院期間
    ，生命徵象、腹部身體診察、血液檢查及一般X光檢查等結
    果均無顯示有急性腹症或腹膜炎跡象。住院後醫師之醫療處
    置與一般急性腹症不同，亦無會診外科治療，故本案病人此
    2 次住院之適應症及所接受之處置，與急性腹症之醫療常規
    不符等節，有醫審會編號0000000 號鑑定書附卷為憑（醫偵
    第21號卷第41頁正反面）。是依上開鑑定意見，被告辛○○雖
    於上開2 次黃Ｏ憲主訴腹痛就診時，均診斷罹患急性腹症而
    收治住院，然依被告辛○○嗣後之處置方式，例如立即給予黃
    Ｏ憲正常飲食、未會診外科等節，均與診療罹患急性腹症患
    者之方式不同，實難認黃Ｏ憲確屬罹患急性腹症。
  ④被告辛○○雖同樣辯稱：黃Ｏ憲於102年12月5日住院期間，腹部
    超音波發現肝臟粗糙變化，有消化性潰瘍性疾病，故給與胃
    潰瘍藥物與靜脈注射治療，我收治病患黃Ｏ憲住院，係為提
    高胃潰瘍病患之治療率云云，並同樣提出上開醫學文獻為證
    。惟此部分辯解經原審委請醫審會鑑定結果，認住院治療對
    於胃潰瘍症狀緩解及潰瘍癒合率不致提高，除出血、穿孔及
    阻塞等併發症外，單純胃潰瘍住院治療已非現今醫療常規，
    業如前述，且本案病人2 次住院其胃鏡檢查係於住院5天、7
    天後實施，始有胃潰瘍之診斷，並非先以胃潰瘍之診斷進行
    住院治療，難謂被告辛○○係為使病患之胃潰瘍癒合率提高而
    收治住院等語，有醫審會編號0000000號鑑定書為憑（原審
    卷二第109頁反面至110頁）。是辛○○雖因診斷黃Ｏ憲罹患「
    急性腹症」而分別於102年10月14日、同年12月5日收治住院
    ，然住院後並未施以急性腹症相關之檢查與處置，僅給予口
    服藥及靜脈輸液補充治療，並給予一般飲食，於收治住院後
    5日、7日始有胃潰瘍之診斷，難謂其以黃Ｏ憲罹患急性腹症
    收治住院有其依據。而胃潰瘍之治療並無住院必要乙情，業
    如前述，復審酌被告辛○○於警詢時自承其知道黃Ｏ憲病情未
    達住院標準，為配合醫院政策而配合收治住院等語，堪認黃
    Ｏ憲該兩次之住院，均無必要。
　⑤從而，被告辛○○意圖為他人不法所有，明知黃Ｏ憲該2 次就診
    並未患有急性腹症而無住院必要，仍受柯千蕙、○○○所託，
    偽以上開病症收治住院，因上開施用詐術之行為，使健保署
    陷於錯誤各給付上開金額與○○醫院，全球人壽公司、遠雄人
    壽公司、中國人壽公司各給付上開金額與黃Ｏ憲之事實，應
    堪認定。
　⒊關於附表一編號㈦①～③部分：　
　①被告壬○○於⑴102年8月17日至○○醫院被告辛○○門診就診，主訴
    上腹痛、腹脹及寒冷感1周，辛○○安排住院，壬○○住院時意
    識清楚，血壓140/91mmHg、心跳82次/分，呼吸18次/分、體
    溫36.2℃，腹部身體診察腸音略低、上腹有壓痛、無反彈痛
    ，血液檢查結果白血球7600/μL、胸部X光檢查結果無明顯異
    常，腹部X光檢查結果有輕微糞便增加，腹部超音波檢查結
    果有肝臟粗糙變化，入院診斷為「急性腹症」，辛○○開立口
    服腸胃藥及靜脈輸液補充治療，並開始給與一般飲食，壬○○
    住院期間病況穩定，未有發燒及其他腹痛及出血等症狀，8 
    月20日接受胃鏡檢查，結果記載有逆流性食道炎及表淺胃潰
    瘍，當日亦接受大腸鏡檢查結果記載有痔瘡，辛○○加入消化
    性潰瘍藥物治療，另因壬○○長期有右手肘及右膝疼痛，被告
    辛○○會診骨科，建議給予消炎止痛藥膏，壬○○於同年9月3日
    出院。⑵於102 年10月12日至辛○○門診就診，主訴上腹痛、
    腹脹及排便習慣變化數天，被告辛○○安排住院，壬○○住院時
    意識清楚，血壓92/65mmHg、心跳71次/分，呼吸18次/分、
    體溫36.2℃，腹部身體診察腸音略低、腹部似有壓痛、無反
    彈痛，血液檢查結果白血球7800/μL、澱粉酶35U/L、胸部X
    光檢查結果無明顯異常，腹部X光檢查結果有輕微糞便增加
    及輕微脹氣，腹部超音波檢查結果有肝臟粗糙變化，入院診
    斷為「急性腹症及消化性潰瘍」，辛○○開立口服腸胃藥及靜
    脈輸液補充治療，並開始給予一般飲食，壬○○住院期間病況
    穩定，未有發燒及其他腹痛及出血等症狀，10月22日接受胃
    鏡檢查，結果記載有逆流性食道炎及表淺胃潰瘍，辛○○加入
    消化性潰瘍藥物治療，壬○○於同年10月26日出院。⑶於103年
    3月15日至辛○○門診就診，主訴上腹痛、腹脹1 周，辛○○安
    排住院，壬○○住院時意識清楚，血壓123/79mmHg、心跳80次
    /分，呼吸18次/分、體溫36.4℃，腹部身體診察腸音正常、
    上腹有壓痛、無反彈痛，血液檢查結果白血球7100/μL、澱
    粉酶43U/L、胸部X光檢查結果無明顯異常，腹部X光檢查結
    果有輕微糞便增加，腹部超音波檢查結果有肝臟粗糙變化，
    入院診斷為「急性腹症」，辛○○開立口服腸胃藥及靜脈輸液
    補充治療，並開始給予一般飲食，壬○○住院期間病況穩定，
    未有發燒及其他腹痛及出血等症狀，3月20日接受胃鏡檢查
    ，結果記載有逆流性食道炎及表淺胃潰瘍，當日亦接受大腸
    鏡檢查結果記載有痔瘡，辛○○加入消化性潰瘍藥物治療，壬○○於同年3月31日出院；又壬○○因附表編號㈦①～③之住院，分
    別向附表一編號㈦①～③所示保險公司申請理賠，附表一編號㈦①
    ～②保險公司給付如附表一編號、㈦①～②所示之保險金，○○醫院
    則因之向健保署申請取得附表一編號㈦①～③之醫療服務給付等
    事實，均為被告辛○○、壬○○供承或不爭執在卷，並據醫審會
    於鑑定報告之案情概要欄記載明確（醫偵第21號卷第34至35
    頁，原審卷二第104頁反面至105頁反面），並有該病歷資料
    （外置證物箱）、南山人壽公司保險金申請書3份、康健人
    壽公司保險金申請書3份、○○醫院診斷證明書3份、南山人壽
    公司保險金理賠通知書2份、康健人壽公司理賠通知書2份、
    健保署103年11月21日健保中字第1034092248號函及檢送之○○醫院自100年4月至103年3月期間保險對象何Ｏ琴等13人健保
    費用申報資料在卷為憑（醫偵第22號卷第53至56頁、第277
    至310頁），此部分事實堪予認定。
　②被告辛○○、壬○○雖以前詞為辯，惟查：　
　⑴被告壬○○於警詢供稱：我投保康健人壽與南山人壽之醫療保
    險，住院一天可獲得1 萬多元之保險給付，有請柯千蕙去拜
    託被告辛○○讓我多住院幾天，住院就是要多請一點保險理賠
    金，柯千蕙有要求我包紅包給她等語（他卷二第63頁、第64
    頁反面）。復參以被告辛○○於警詢時供稱：柯千蕙常帶病患
    來醫院，若其他醫師不願意安排住院的話，柯千蕙會帶來我
    這裡，我知道壬○○的病情未達住院標準，因為醫院上級的政
    策與壓力，我不得不配合安排病患住院進行治療及檢查等語
    （警卷一第38至41頁）。以及被告壬○○與柯千蕙間之通訊監
    察譯文內容，壬○○於附表編號㈦③之住院日期前3日即103年3
    月12日上午9時30分許與柯千蕙聯繫，柯千蕙向被告壬○○稱
    ：「部長收一些喝酒的，人家在盯他」、「昨天帶去他是說
    七天，七天我們好好住十天也有，是說先跟你們說，到時候
    不要有是非，部長我是跟他說好了」，被告壬○○回稱：「看
    看能不能住10天」，柯千蕙稱：「我跟你說，禮拜六我有事
    情，我有跟他說好，二位，他會收，你聽有嗎？」，被告壬○○回稱：「你跟他說好了」，柯千蕙稱：「嗯，到時候禮拜
    一、二，你再拿給我就好」、「你就說賴部長你好，要照胃
    鏡、大腸鏡這樣就好，說一個禮拜那不要理他，你說好這樣
    就好，住下去他就忘記了」；同年月14日被告壬○○以電話向
    柯千蕙稱：「我明天掛部長」、「二點」，柯千蕙稱：「二
    點我會過去」，被告壬○○稱：「最好你過來，我比較不會麻
    煩」，柯千蕙稱：「你這回是照胃鏡還是大腸鏡？」、「都
    做住比較久，你聽有嗎？」；嗣於住院期間之103年3月18日
    ，柯千蕙以電話向被告壬○○稱：「他是跟我說，你不要住14
    天足，12天，你一天也8000對不對？」、「住12天你自動出
    院這樣，才不會讓他難做人，以後還要來住，才不會每個人
    都要住到14 天，健保局現在查很嚴你聽有嗎？他是這樣跟
    我講，跟我轉達這樣」、「如果他沒趕你，12天你說部長感
    謝你照顧，我今天辦出院，你禮拜一就可以跟他說，你聽我
    意思嗎？」等節，有其等通訊監察譯文附卷為憑（警卷一第
    154頁反面至155頁反面、第157頁正反面）。足認被告壬○○
    於附表編號㈦③就醫前，柯千蕙即告知被告壬○○要掛被告辛○○
    之門診，柯千蕙並叮囑被告壬○○因健保署對住院14日以上之
    審查日趨嚴格，說服被告壬○○住院12日即自動出院，顯見被
    告壬○○該次就醫前，即經由柯千蕙向被告辛○○疏通住院，而
    非基於被告壬○○實際之身體健康情形為適當之醫療行為，益
    徵被告辛○○警詢時所稱其收治被告壬○○住院之目的係為增加
    醫院佔床率，被告壬○○之罹病情形實無住院必要等節，均屬
    事實。
　⑵本案經檢察官囑託醫審會鑑定被告壬○○上開3 次就醫有無收
    治住院之必要，鑑定意見略以：本案病人於102年8月17日至
    9月3日、102年10月12日至同年月26日、103年3月15日至同
    年月31日等3 次住院期間，生命徵象、腹部身體診察、血液
    檢查及一般X光檢查等結果均無顯示有急性腹症或腹膜炎跡
    象。住院後醫師之醫療處置與一般急性腹症不同，亦無會診
    外科治療，故本案病人此3 次住院之適應症及所接受之處置
    ，與急性腹症之醫療常規不符。又上開3 次住院期間，被告
    辛○○所為之診斷及入院後之處置與急性腹症並不相符，病人
    住院期間亦無新的症狀，其住院天數分別達17天、15天及17
    天，與醫療常規不符，另胃鏡及大腸鏡檢查之診斷，經給予
    適當之藥物治療即可，不需延長住院時間等節，有醫審會編
    號0000000號鑑定書附卷為憑（醫偵第21號卷第44頁正反面
    ）。是依上開鑑定意見，被告辛○○雖於上開3 次被告壬○○主
    訴腹痛就診時，均診斷罹患急性腹症而收治住院，然依被告
    辛○○嗣後之處置方式，例如立即給予被告壬○○正常飲食、未
    會診外科等節，均與診療罹患急性腹症患者之方式不同，實
    難認被告壬○○確屬罹患急性腹症。
  ⑶被告辛○○雖同辯稱：被告壬○○於102年8月20日住院期間接受
    胃鏡檢查，發現有逆流性食道炎及表淺胃潰瘍，辛○○給予Ne
    xium及靜脈點滴注射治療，辛○○讓病患住院18日係為提高胃
    潰瘍病患之治癒率；壬○○於102 年10月12日住院期間，因病
    患有泌尿道感染、胃潰瘍病史，於10月22日接受胃鏡檢查發
    現急性逆流性食道炎及急性胃幽門部有多處表淺性潰瘍大約
    0.1×0.1公分，給予消化性胃潰瘍藥物包括點滴注射及口服
    治療，經治療後病情穩定於10月26日出院；103年3月15日該
    次住院期間，於同年月20日接受胃鏡檢查發現急性逆流性食
    道炎及急性胃竇部表淺性胃潰瘍大約0.1×0.1公分，大腸鏡
    檢查發現大腸炎症合併混和痔，給予消化性藥物治療，辛○○
    讓病患住院17日，係為提高胃潰瘍之治癒率等語。惟上開辯
    詞經原審囑託醫審會補充鑑定結果：認辛○○所提出之醫學論
    文離現在已超過60年，目前之參考價值僅適宜當作歷史文獻
    ，不宜當作治療之文獻依據，除有出血、穿孔及阻塞等併發
    症外，單純胃潰瘍住院治療已非現今醫療常規。本案病人歷
    經3次住院，胃鏡檢查分別為住院後3、5及10天實施，始有
    胃潰瘍之診斷，並非以胃潰瘍診斷進行住院，難謂被告辛○○
    係為使其胃潰瘍癒合率提高而收治住院等語，有上開鑑定意
    見附卷為憑（原審卷二第112頁正反面）。況被告辛○○於102
    年8月17日以急性腹症收治被告壬○○住院，病人住院後，被
    告辛○○僅開立口服一般腸胃藥及靜脈輸液補充治療，並未使
    用消化性潰瘍藥物治療，且觀諸被告辛○○該次收治被告壬○○
    住院之醫囑，於102年8月17日開立口服藥物、同年月20日安
    排胃鏡、大腸鏡檢查、同年月20日、23日開立口服胃潰瘍藥
    物、同年月26日開立痔瘡藥膏、同年月30日開立維生素B、9
    月2日開立口服抗生素、腸胃藥，難認該次住院係以胃潰瘍
    病症住院，至8月20 日病人經胃鏡檢查結果有逆流性食道炎
    及表淺胃潰瘍，始有比較明確之胃潰瘍診斷。102年10月12
    日被告壬○○由被告辛○○門診再度安排住院，主訴上腹痛、腹
    脹及排便習慣變化數天，入院診斷為急性腹症及消化性潰瘍
    ，被告壬○○住院後，被告辛○○開立一般腸胃藥及靜脈輸液補
    充治療，並未使用消化性潰瘍專用藥物治療，亦難認該次住
    院係以胃潰瘍病症住院，同年月22日病人再次經胃鏡檢查結
    果有逆流性食道炎及表淺胃潰瘍，被告辛○○檢查後始開立消
    化性潰瘍藥物治療，且觀被告辛○○該次收治壬○○住院之醫囑
    ，被告辛○○於102年10月12日、14日僅開立口服藥物，同年
    月22日安排胃鏡查、同年月24日開立口服藥物，此外尚無其
    他醫療行為；103年3月15日被告壬○○由被告辛○○經門診再度
    住院，主訴為上腹痛、腹脹1周，入院診斷為急性腹症，被
    告辛○○於病人住院後開立一般口服胃腸藥及靜脈輸液補充治
    療，觀諸該次住院之醫囑，被告辛○○於3月15日、17日開立
    口服藥物、同年月20日開立靜脈注射藥物，同年月16日安排
    腸胃鏡檢查等節，有被告壬○○之上開病歷資料在卷為憑（見
    外置證物箱）。是被告辛○○上開3次收治被告壬○○住院後，
    大多僅開立口服藥物治療及安排腸胃鏡檢查，該醫療處置難
    認非住院無法進行，且被告壬○○住院後被告辛○○對其為醫療
    行為之頻率非高，卻收受被告壬○○住院達17日、15日、17日
    ，而收受住院之始並無關於胃潰瘍之診斷及醫治，自難認被
    告辛○○收受被告壬○○之3次住院係為提高胃潰瘍癒合率，醫
    審會編號0000000之補充鑑定意見書亦同此認定（原審卷三
    第7頁反面），被告辛○○上開辯解難認有據。
　③綜上所述，被告辛○○就附表編號㈦①～③收治被告壬○○之3次住院
    ，雖均認被告壬○○罹患急性腹症，然其收治住院後，均未以
    治療急性腹症之方式為醫療處置，且急性腹症收治住院後，
    依醫療常規大約觀察2、3日後，如無明確住院診斷且病人病
    情穩定即可改為門診治療，被告辛○○卻收治住院各17、15、
    17 天，顯與收治急性腹症患者之處置有別，自難認被告辛○○確係因被告壬○○上開3次診斷為罹患急性腹症而收治住院有
    據。被告辛○○復辯以為提高被告壬○○胃潰瘍之治癒率而收治
    住院云云，然其係於收治病人住院後數日始為胃鏡之檢查，
    難認被告辛○○係為治療病人之胃潰瘍而收治住院，且胃潰瘍
    之治療以口服藥物即可到達良好控制，實無住院醫療之必要
    ，是被告辛○○上開所辯，均無所據。復審酌壬○○與柯千蕙間
    之通訊監察譯文內容，以及被告辛○○於警詢時供承其知道被
    告壬○○病情未達住院標準，為配合醫院政策而收治住院等語
    ，堪信被告壬○○此3次就醫確實無住院之必要，其等所為意
    在訛詐醫療保險給付。
　⒋被告辛○○上訴雖以：原審援引醫審會鑑定報告認單純胃潰瘍
    住院治療已非現今醫療常規 ，並未審酌至去年底（指107年
    )，全國健保病患因胃潰瘍住院超過10日以上高達四千多位
    ，以及國内關於胃潰瘍住院期間的統計，最多可達31日，足
    認住院在31日之内即應屬醫生專業上得以裁量部分等事實，
    是本案每次之住院期間並無逾越合理之期間等語。惟被告辛○○將被告乙○○、壬○○及病患黃○憲收治住院之住院診斷，除
    附表一編號㈦②兼有消化性潰瘍外，均是「急性腹症」，而非
    胃潰瘍，且被告辛○○於警詢已坦認：知道壬○○、乙○○、黃Ｏ
    憲病患之病情未達住院標準，因醫院的政策與壓力，不得不
    配合病患住院進行治療及檢查，病患會假裝腹痛；因為健保
    局腹痛即可安排住院之標準，我於病歷診斷上註記腹痛住院
    ，可以判斷病患佯裝病情等語，業如前述，則其援引上開與
    其住院診斷不具關聯之胃潰瘍住院數據，不足為有利被告辛○○之認定，無法撼搖上開結，顯無可採。至被告辛○○於本院
    雖請求再調查下列證據：①函詢衛生福利部中央健康保險署
    自102年1月至103年 12月間，是否有醫療院所因病患腹痛（
    診斷碼：R101)收治住院，於住院後給予胃鏡等檢查，診斷
    罹有胃潰瘍等疾症後，給予藥物及觀察，總計住院約10日後
    出院，出院疾病為胃潰瘍之個案，以證明依健保實務亦有與
    本件相同健保申報並經准許之案件。②再送醫審會補充鑑定
    ：⑴病患旻芳等人罹有腹痛之情形，安排住院給予胃鏡等檢
    查，診斷其等罹有胃潰瘍等疾症後，給予藥物及觀察，總計
    住院約10日後出院，是否逾越合理臨床專業裁量？⑵依一般
    醫療臨床之實務，是否亦會有以同樣腹痛收治住院，於病患
    住院後給予胃鏡等檢查，診斷其等罹有胃潰瘍等疾症後，給
    予藥物及觀察，總計住院約10日後出院，出院之疾病為胃潰
    瘍之個案？③再函詢醫審會：⑴急性胃潰瘍是否亦是造成急性
    腹痛的原因？⑵本件病患是否先前曾有經診斷為胃潰瘍之病
    史，於服用藥物超過2個月之後，復有急性腹痛症狀之發生
    ？就此情形，辛○○先給予急性腹痛之一般診斷，讓病患先住
    院接受進一步診療，是否符合醫療常規？⑶病患於住院後，
    因理學檢查並無腹膜炎之症狀，基於先前有胃潰瘍及服用藥
    物之病史，認其有可能是急性胃潰瘍之發作，而僅給予口服
    藥及靜脈輸液補充治療，未給予禁食，亦未會診外科醫師，
    直接安排腸胃鏡檢檢查，並為配合鏡檢時麻醉施作之需要，
    除先給予施作血液生化多項檢查外，再安排心電圖及胸部X
    光檢查，評估其心肺功能是否能接受麻醉，之後再會診麻醉
    科醫師評估其接受麻醉之風 險，嗣於住院後第5天、第7天
    後始進行胃腸鏡之檢查，如此是否符合醫療常規？⑷若病患
    係先前並無曾經誇斷為胃潰瘍之病史，為前揭⑴～⑶處置，是
    否亦符合醫療常規，或亦未逾越合理臨床專業裁量之情形？
    ⑸依「全民健康保險醫療費用審查注意事項」，是否經内科
    治療8週後，未能癒合之消化性潰瘍，亦符合住院之要求？④
    向中央健保署函查黃○憲於102年 10月之前是否曾在嘉義○○
    地區曾作過胃鏡及有胃潰瘍之診斷等語。惟醫療個案各有不
    同之專業判斷，其他病患之置處，不能於本案當然比附援引
    ，且本案被告辛○○上開共同詐欺犯行之認定，除醫審會鑑定
    意見外，均當有其他證據予以補強，本案此部分事證已明，
    上開聲請調查事項，並無再行調查必要，併予敘明。
　㈢綜上所述，被告己○○、辛○○、乙○○、戊○○、壬○○
　　上開所辯，均無非卸責之詞，不足為採。被告己○○與戊○○，及被告辛○○、乙○○、壬○○上開共同詐欺之事證已明，犯
    行可以認定，均應依法論科。
四、論罪之理由
　㈠新舊法比較：行為後法律有變更者，適用行為時之法律，但
    行為後之法律有利於行為人者，適用最有利於行為人之法律
    ，刑法第2條第1項定有明文。查被告己○○、辛○○、乙○○、戊○○、壬○○為上開犯行後，刑法第339條第1項業已修正，於10
    3年6月18日公布，並自同年6月20日起生效。修正前刑法第3
    39條第1項原規定：「意圖為自己或第三人不法之所有，以
    詐術使人將本人或第三人之物交付者，處5年以下有期徒刑
    、拘役或科或併科1千元以下罰金。」修正後之第339條第1
    項條文則為：「意圖為自己或第三人不法之所有，以詐術使
    人將本人或第三人之物交付者，處5年以下有期徒刑、拘役
    或科或併科50萬元以下罰金。」經比較修正前後刑法第339
    條第1項之法律，新法提高罰金刑上限，是本案應以被告己○○、辛○○、乙○○、戊○○、壬○○行為時之法律對其等較為有利
    ，應適用修正前刑法第339條第1項予以處斷。
  ㈡核被告己○○、戊○○附表一編號㈣所為，被告辛○○與乙○○、壬○○
    如附表一編號㈠、㈦①～③所為以及被告辛○○如附表一編號㈢①②所
    為，除被告戊○○就附表一編號㈣向富邦人壽公司申請保險金
    尚未給付，及被告壬○○就附表編號㈦③向南山人壽公司、康健
    人壽公司申請保險金尚未給付部分，屬修正前刑法第339條
    第3項、第1項之詐欺取財未遂罪外，餘均係犯修正前刑法第
    339條第1項之詐欺取財罪。
  ㈢被告己○○、辛○○、乙○○、戊○○、壬○○就附表一編號㈠、㈢①②、㈣
    、㈦①～③所示各該單次住院期間涉及之詐欺犯罪，均係本於獲
    得健保署之健保給付，及向一家或數家商業保險公司請領住
    院保險理賠金之目的，各由醫師與病患相互配合，始能依其
    犯罪計畫詐取如附表一所示之各次保險給付，其等行為具有
    連貫性及相續性，屬一行為同時侵害健保署、一家或數家商
    業保險公司之財產法益，而觸犯多次詐欺取財罪，均為想像
    競合犯，應依詐欺財產利益數額多寡，從一重處斷。
  ㈣被告己○○、戊○○就附表一編號㈣犯行，被告辛○○與乙○○、壬○○
    各就附表一編號㈠、㈦①～③犯行，與柯千蕙間，另被告辛○○就
    附表一編號㈢①②犯行，與柯千蕙、○○○間，各有犯意聯絡及行
    為分擔，均為共同正犯。
  ㈤被告辛○○所犯如附表一編號㈠、㈢①②、㈦①～③之6罪，被告壬○○就
    附表一編號㈦①～③所犯之3罪，均係犯意各別，行為互殊，均
    應分論併罰。
五、不另為無罪諭知部分：
　㈠公訴意旨另以：⒈被告己○○、辛○○上開行為同時使被告戊○○、
    乙○○、病患黃○祥、被告壬○○依住院日數獲得免除負擔健保
    給付醫療費用之不法利益，因認其等共同另犯修正前刑法第
    339 條第2項詐欺得利罪嫌；⒉被告乙○○就附表一編號㈠犯行
    取得辛○○開立之診斷證明書後，亦於103年3月24日持以向新
    光人壽公司申請住院理賠，致該保險公司審核理賠人員陷於
    錯誤，給付40,000元之保險金予被告乙○○，因認被告辛○○、
    乙○○此部分所為亦涉修正前刑法第339 條第1項詐欺取財罪
    嫌等語。
　㈡惟查：
　⒈被告己○○、辛○○明知被告乙○○、病患黃○祥、被告戊○○、壬○○
    無住院必要而收治住院之目的，係為增加○○醫院病房住院率
    以向健保署申請健保給付，及使其等得以住院醫療之診斷證
    明書向商業保險公司請領保險給付，難認其等詐欺目的係在
    使其等取得免除負擔醫療費用健保給付之利益，就此有何共
    同詐取不法利益之主觀犯意，此部分尚不成立修正前刑法第
    339條第2項詐欺得利罪。
　⒉被告辛○○、乙○○雖有如附表一編號㈠所示明知無住院必要而由
    辛○○予以收治乙○○住院12日而詐欺健保署、康健人壽公司之
    犯行，業經本院認定如上。惟觀諸醫審會0000000、0000000
     號鑑定書案情概要所載：「103 年1月9日病人（即被告乙○○）至○○醫院辛○○醫師門診就診，主訴腹痛及虛弱感約1 週
    ，由辛○○醫師安排住院……，1 月14日接受胃鏡檢查，結果顯
    示有逆流性食道炎及胃潰瘍，另於當日接受大腸鏡檢查，結
    果顯示有大腸息肉，醫師並施行息肉切除治療」等詞，可知
    被告乙○○於103 年1 月9 日至20日所為之醫療行為，除該段
    期間共計12日之住院外，尚於同年月14日為大腸息肉切除手
    術。而觀諸卷附公訴意旨提出之乙○○新光人壽理賠申請書（
    103年3月30日）、理賠審核通知書〈事故日期：103/01/09、
    理賠金：40000元〉（警卷㈡第83、79頁），乃係針對大腸息
    肉切除之手術保險金，並未包含12日住院之給付金額，上開
    保險金4 萬元，為給付手術部分之保險金，自無從作為被告
    乙○○有為住院保險金申請之證據。又上開鑑定意見並未對於
    大腸息肉切除手術部分認定無醫療必要或不符醫療常規，且
    依上開2 份鑑定書案情概要所載，均明確記載被告乙○○於10
    3 年1 月14日之大腸鏡檢查有發現大腸息肉，卷內亦無上開
    大腸息肉手術欠缺醫療必要或違背醫療常規之相關證據，自
    無從認被告辛○○、乙○○此部分亦係基於詐欺之犯意所為，被
    告乙○○針對大腸息肉切除申請手術保險金，並無成立詐欺取
    財犯行餘地。
　⒊惟公訴意旨認上開⒈⒉部分如成立犯罪，均與本院上開論罪科
    刑之修正前刑法第339條第1項行為具想像競合之裁判上一罪
    關係，爰不另為無罪之諭知。
六、撤銷甲判決及自為判決之理由
　㈠甲判決審理結果，認被告己○○、辛○○、乙○○、戊○○、壬○○如
    附表一編號㈠、㈢①②、㈣、㈦①～③所各犯之詐欺取財犯行罪證均
    明確，分別予以論罪科刑暨定被告己○○、辛○○、壬○○應執行
    之刑，及為相關沒收、追徵之諭知，固非無見。惟查：⒈被
    告辛○○、乙○○就附表一編號㈠部分，並未同時詐欺新光人壽
    公司，業如前述，此部分犯罪事實有所減縮，量刑基礎已有
    變更，並影響被告乙○○此部分犯罪所得之沒收、追徵，原審
    疏未審酌，自有未洽。⒉第三人○○醫院因被告己○○、辛○○、
    乙○○、戊○○、壬○○如附表一編號㈠、㈢①②、㈣、㈦①～③詐欺犯行
    所取得之如各附表一編號所示健保給付，經本院函詢健保署
    結果，均已追扣返還，有健保署110 年8 月23日健保字第11
    04009313號函（本院卷三第405-414頁）可參，是健保署此
    部分損害業已填補，足以影響上開被告之量刑基礎，原審未
    予調查審酌，亦有未當。⒊被告吳朝枝就附表一編號㈣犯行，
    已與遠雄人壽公司、中國人壽公司和解，賠償其等損害，被
    告壬○○就附表一編號㈦①～②犯行，已與南山人壽公司成立調解
    ，並已賠償部分損害，有106年2月22日、109年5月22日和解
    書及調解筆錄附卷可參(本院卷二第123、321頁；本院卷四
    第453-454頁)，足以影響被告戊○○、壬○○之量刑基礎及沒收
    、追徵，原審未及審酌，亦有未洽。
　㈡被告己○○、辛○○、乙○○上訴猶以前詞否認此部分犯行，均無
    可採，業如前述。另檢察官上訴雖以：被告己○○、辛○○身為
    專業醫師，竟與被告乙○○、戊○○、壬○○等人共圖不法利益，
    恣意憑藉醫師專業資格濫用住院與醫療制度，將醫療、保險
    成本轉嫁由全民及其他被保險人共同分擔，嚴重影響全民健
    康保險及保險市場秩序，犯罪所生危害非輕，又被告己○○、
    辛○○、乙○○、戊○○、壬○○等人均矢口否認犯行，顯無悔意，
    且均未與如原審判決書附表所示保險公司達成和解並賠償損
    害，原審均量處得以易科罰金之刑度，尚嫌輕縱等語。惟原
    審判決已注意刑法第57條各款規定之適用，就被告己○○、辛○○、乙○○、戊○○、壬○○上開部分之量刑敘明理由，既未逾越
    法定刑度，復未濫用自由裁量之權限，所為量刑核無不當或
    違法，且無輕重失衡情形，不得遽指為違法、不當。本院衡
    之被告己○○、辛○○身為醫師，配合病患被告乙○○、戊○○、壬○○以及病患簡○憲之○○○○共同為上開詐欺行為，固均不可取
    ，惟卷內尚無積極證據證明其等個人有獲取不法財物，另被
    告乙○○、戊○○、壬○○本身原均罹有疾病，被告乙○○本案詐取
    之保險金為54,000元，金額非鉅，另被告戊○○、壬○○並分別
    與遠雄人壽公司、中國人壽公司、南山人壽公司和解、調解
    ，均顯悔意，難認甲判決就其等所為量刑、定應執行刑有過
    輕之違失，檢察官此部分上訴並無理由。然甲判決關於被告
    己○○、辛○○、乙○○、戊○○、壬○○如附表一編號㈠、㈢①②、㈣、㈦
    ①～③所示之詐欺犯行，既有上述㈠之可議之處，且甲判決關於
    被告己○○、丙○○、丁○○被訴如附表一編號㈡、㈤、㈥之詐欺取
    財罪，其犯罪不能證明，應判決無罪，被告己○○、丙○○上訴
    否認此部分犯罪，為有理由（詳後敘述），自應由本院將甲
    判決均予撤銷改判。另定應執行刑與其所憑定應執行刑之各
    宣告刑間，有不可分之關係，是應由本院將甲判決被告己○○
    、辛○○、壬○○所定應執行刑部分，一併撤銷。
　㈢爰審酌被告己○○、辛○○均為專科醫師，應本於醫療專業診治
    病患，其等明知經由柯千蕙介紹就診之病患乙○○、戊○○、壬○○，係誇大病情而無住院必要，被告乙○○、戊○○、壬○○則因
    投保醫療保險，為圖住院日額保險金或手術之給付，經柯千
    蕙介紹至○○醫院住院，所為均甚有不是；被告辛○○、乙○○於
    警詢、偵查曾坦認犯行，嗣於法院均全盤否認，被告己○○、
    戊○○、壬○○則始終否認犯行，惟被告戊○○、壬○○已各與告訴
    人遠雄人壽公司、中國人壽公司、南山人壽公司和解或調解
    之犯後態度；兼衡被告己○○、辛○○均為博士畢業，智識程度
    甚高，均已婚從事醫療工作數十年、經濟情況小康；被告乙○○自陳國中畢業、無業、離婚、經濟依賴手足接濟；被告戊○○自述國中畢業、已退休、與家人同住、經濟情況尚可；被
    告壬○○自述國中畢業、從事餐飲業、獨居、經濟情況還好等
    智識程度、家庭、經濟、生活等家庭生活、經濟狀況等一切
    情狀，分別量處如附表一編號㈠、㈢①②、㈣、㈦①～③主文欄所示
    之刑及均諭知易科罰金之折算標準。並審酌被告辛○○上開6
    行為及被告壬○○上開3行為，均係於102年8月17日至103年3
    月31間所為之犯罪時間，犯罪手段、態樣及擔任之角色均相
    同，同為侵害財產法益，並非侵害不可代替或不可回復性之
    個人法益，並參諸刑法第51條第5 款係採限制加重原則，而
    非累加原則之意旨，及被告辛○○、壬○○各該行為參與之情節
    及各告訴人所受財產損失等情況，各定其應執行刑如主文第
    3、6項所示，並均諭知易科罰金之折算標準。
　㈣被告戊○○、壬○○未曾因故意犯罪受有期徒刑以上刑之宣告確
    定，有其臺灣高等法院被告前案紀錄表、前案被告異動查證
    作業在卷可參，茲念其2人一時未深思熟慮，致罹刑典，犯
    後已與告訴人遠雄人壽公司、中國人壽公司、南山人壽公司
    和解、調解，南山人壽公司於調解筆錄並表示同意給予被告
    附條件緩刑之宣告，有附件之調解程序筆錄可參，均已具悔
    意，經此偵審程序與論罪科刑教訓，應知所警惕，而無再犯
    之虞，本院綜核上情，認其等所受上開宣告之刑，以暫不執
    行為適當，爰均依刑法第74條第1 項第1 款規定宣告緩刑2
    年，以勵自新。又為督促被告壬○○遵守上開調解條件，併依
    刑法第74條第2 項第3 款規定，命其應依上開調解筆錄內容
    支付損害賠償金額。倘其未遵期履行前開緩刑之負擔且情節
    重大，足認原宣告之緩刑難收其預期效果，而有執行刑罰之
    必要者，檢察官自得向法院聲請依刑法第75條之1 第1項第4
     款之規定，撤銷其緩刑宣告，附此敘明。
　㈤沒收部分：
　⒈被告乙○○就附表一編號㈠所示住院，向如附表一編號㈠所示保
    險公司申請保險給付，並經保險公司給付，為被告乙○○之犯
    罪所得，並未扣案，亦未實際發還被害人，應依刑法第38條
    之1第1、3項規定諭知沒收，於全部或一部不能沒收或不宜
    執行沒收時，追徵其價額。
　⒉被告戊○○就附表一編號㈣所示之住院，向如附表一編號㈣所示
    遠雄人壽公司、中國人壽公司申請保險給付，並經上開公司
    給付如附表一編號㈣所示金額，此部分為被告枝朝之犯罪所
    得，惟其已與遠雄人壽公司、中國人壽公司和解，賠償其等
    損害，業如前述，此部分應認已實際發還被害人，爰不併予
    宣告沒收、追徵。
　⒊被告壬○○就附表一編號㈦①②所示住院，向如附表一編號㈦①②所
    示保險公司申請保險給付，並經保險公司給付如各該編號所
    示金額，為其犯罪所得，惟被告壬○○已與南山人壽公司立調
    解，並已部分清償32747元（此部分應認已實際發還被害人
    ），所餘款項則約定分期清償，本院審酌上情，認如就該分
    期部分亦於本案重複宣告沒收，恐有過苛，爰依刑法第38條
    之2第2項，就上開分期部分，裁量不予宣告沒收，而僅就其
    詐欺康健人壽公司部分之犯罪所得，依刑法第38條之1第1、
    3項規定諭知沒收，於全部或一部不能沒收或不宜執行沒收
    時，追徵其價額。
　⒋第三人○○醫院因被告己○○、辛○○、乙○○、戊○○、壬○○如附表
    一編號㈠、㈢①②、㈣、㈦①～③詐欺犯行所取得之健保給付，業經
    健保署追扣返還，此部分自無再對第三人賢德沒收、追徵之
    必要，併予敘明。
　⒌至扣案被告乙○○、壬○○所有之南山人壽保險單1本、康健人壽
    保單1本、新光人壽保險單1本，以及被告辛○○受○○醫院聘用
    之聘書3份，屬上開被告等與被害人保險公司、○○醫院之民
    事保險、委任契約之證明，非施用詐術所生之結果，不予宣
    告沒收。又扣案被告乙○○所有之保險計畫與保費明細表2張
    、理賠通知書2張、筆記資料11張，為被告乙○○用以申請本
    案保險理賠之相關文件資料，為本案犯罪所生之物，然上開
    文件均為影本，且為被告丁○○、乙○○提出申請後自行留存，
    被告等就上開保險事故既已完成申請，而無再為犯罪所用之
    可能，欠缺刑法重要性，亦不予宣告沒收。再扣案之被告乙○○、壬○○、黃Ｏ憲於附表一各該編號所示時間前往○○醫院就
    醫之病歷正本，為○○醫院所有之物，並非被告等所有，亦不
    予宣告沒收。
貳、無罪部分(即甲判決附表編號㈡㈤㈥及乙判決關於己○○、辛○○、
    乙○○、丑○○、癸○○、寅○○無罪部分)
一、公訴意旨另以：被告己○○、辛○○為求看診績效、業績獎金，
    及提高○○醫院病床使用率暨○○醫院整體營收，案外人柯千蕙
    則為圖向介紹住院之病患收取每次順利安排住院之3000元不
    等代價，被告己○○、辛○○明知附表一編號㈡㈤㈥病患即被告丙○○、丁○○、癸○○及附表二編號㈠～㈥病患○○○、乙○○、丑○○、柯
    千蕙、黃○憲、寅○○等人（下合稱被告丙○○等病患），於附
    表一編號㈡㈤㈥及附表二編號㈠～㈥所示之「住院期間」所示首日
    就診時，依據醫療常規，僅需門診治療或門診復健即可，並
    未達住院必要之程度，竟分別與各該編號病患（被告己○○、
    辛○○各僅就其實際看診病患，與各該病患、柯千蕙間有犯意
    聯絡）共同基於意圖為自己及第三人不法所有之犯意聯絡，
    由柯千蕙對外招攬已投保商業住院醫療保險，主觀上欲經由
    住院程序以申請住院理賠保險金、惟客觀病情上並無住院必
    要之被告丙○○等病患，由柯千蕙以其持用門號0000000000號
    行動電話與被告丙○○等病患約定住院日期，並囑被告丙○○等
    病患至○○醫院申掛被告己○○、辛○○之門診，續由被告己○○、
    辛○○看診後，將被告丙○○等病患於如附表一編號㈡㈤㈥及附表
    二編號㈠～㈥所示日期收治住院，使○○醫院事後得向健保署申
    請健保給付，致健保署審核人員陷於錯誤，同意支付如附表
    一編號㈡㈤㈥及附表二編號㈠～㈥所示健保點數之給付金額，且使
    各該病患因而獲得免除支付該部分醫療費用之不法利益。被
    告己○○、辛○○並開立相應之診斷證明書予被告丙○○等病患，
    由其等持向如附表一編號㈡㈤㈥及附表二編號㈠～㈥所示保險公司
    申請理賠，致各該保險公司審核理賠人員陷於錯誤，而同意
    給付如附表一編號㈡㈤㈥及附表二編號㈠～㈥所示保險金，或尚未
    給付。因認被告己○○、辛○○、丙○○、丁○○、癸○○、乙○○、丑
    ○○、寅○○另涉犯修正前刑法第339條第2項之詐欺得利、第1
    項之詐欺取財罪嫌等語。
二、按犯罪事實應依證據認定之，無證據不得認定其犯罪事實，
    刑事訴訟法第154 條第2 項定有明文。而刑事訴訟法上所謂
    認定犯罪事實之證據，係指足以認定被告確有犯罪行為之積
    極證據而言，該項證據自須適合於被告犯罪事實之認定，始
    得採為斷罪資料；如未能發現相當證據，或證據不足以證明
    ，自不能以推測或擬制之方法，以為裁判之基礎；積極證據
    不足以證明犯罪事實時，被告之抗辯或反證縱屬虛偽，仍不
    能以此資為積極證據應予採信之理由，亦即不得僅以被告之
    反證不成立，持為認定犯罪之依據；又刑事訴訟上證明之資
    料，無論其為直接或間接證據，均須達於通常一般人均不致
    有所懷疑，而得確信其為真實之程度，始得據為有罪之認定
    ，若其關於被告是否犯罪之證明未能達此程度，而有合理性
    懷疑之存在，致使無法形成有罪之確信，根據「罪證有疑，
    利於被告」之證據法則，即不得遽為不利被告之認定（最高
    法院29年上字第3105號、40年台上字第86號、30年度上字第
    482號、21年上字第474號、76年台上字第4986號判決要旨參
    照）。次按刑事訴訟法第161條第1項規定：檢察官就被告犯
    罪事實，應負舉證責任，並指出證明之方法。因此，檢察官
    對於起訴之犯罪事實，應負提出證據及說服之實質舉證責任
    。倘其所提出之證據，不足為被告有罪之積極證明，或其指
    出證明之方法，無從說服法院以形成被告有罪之心證，基於
    無罪推定之原則，自應為被告無罪判決之諭知（最高法院92
     年台上字第128號判決要旨參照）。　　
三、公訴意旨認被告己○○、辛○○、丙○○、丁○○、癸○○、乙○○、丑
    ○○、寅○○涉犯上開詐欺罪嫌，無非以上開被告等於警詢、偵
    訊時之供證述、被告丙○○等病患之保險金申請書、理賠申請
    書、保險金理賠通知書、保險公司匯款明細、保險金理賠給
    付明細、保險單、理賠審核通知書、柯千蕙設於中華郵政公
    司豐原南陽郵局帳號0000000000000 號帳戶存摺、被告己○○
    、辛○○開立之診斷證明書、財團法人保險犯罪防制中心對於
    被告丙○○等病患住院期間有無住院必要所出具之書面意見、
    健保署103年8月26日健保中字第1034091240號函附審查意見
    彙整表、衛生福利部104年10月19日衛部醫字第104166788號
    函覆之醫審會鑑定書、健保署103 年11月21日健保中字第10
    34092248號函附健保費用申報資料、被告己○○、辛○○之醫院
    聘書、臺灣彰化地方法院103 年度聲監字第69、132號、103
    年度聲監續字第209、307、308號通訊監察書及譯文等為主
    要論據。
四、訊據被告己○○、辛○○、吳銘君、丁○○、癸○○、乙○○、丑○○、
    寅○○均堅決否認有何上開共同詐欺犯行，其等辯解如下：
　㈠己○○辯稱：是依照醫生之專業判斷治療，所做入院診療判斷
    ，均符合醫療常規與健保住院之要沒，有拿病人的紅包、禮
    物，也不管病人有無保險，收錢與否是醫院的事情；丙○○於
    100年4月18日至同年月29日住院，乃因下腹痛、排尿痛、頻
    尿，在其他醫院治療多次未改善，驗血發現白血球居高不下
    ，疑有菌血症之可能，符合住院要件；丁○○該次就診係因發
    燒、憑尿，用藥三日仍未改善，長期反覆血尿，故有住院必
    要；癸○○於103年2月21日至同年3月3日因排尿痛、血尿、尿
    失禁求診，驗血白血球12200、發炎指數1.03，疑有菌血症
    傾向，住院有必要；○○○於103 年2月7日至同年月18日住院
    ，乃係因經常復發尿痛及失禁、血尿，疑有膀胱腫瘤，才決
    定住院檢查治療，同年月12日做○○○檢查確實發現腫瘤、同
    年月14日半身麻醉下切除；乙○○102 年11月4日至同年月18
    日、同年12月9日至同年月23日住院，均因血尿、尿痛、尿
    失禁，疑有膀胱腫瘤之可能，尿液檢查結果白血球與紅血球
    均偏高，故住院切除膀胱腫瘤；丑○○於102年10月25日至11
    月8日經診斷患有左輸尿管結石併左腎積水、尿路感染、血
    尿、腎絞痛，符合住院要件始住院；黃Ｏ憲於102 年10月29
    日至同年11月11日，係因長期血尿伴解尿痛、下腹痛、尿液
    檢驗白血球較高，RBC25-50/HPT，潛血3+伴乳糜血尿，可能
    有其他病變，免疫機制低下，有住院之必要；寅○○於102年9
    月30日至同年10月14日因近3個月排尿痛及血尿前列腺特異
    性抗原高（PSA），有前列腺癌、菌血症之可能，住院觀察
    、治療為必要等語。
　㈡辛○○辯稱：柯千蕙於102年3月14日至同年月18日住院期間，
    疑似泌尿道感染導致有敗血症情況，依醫學文獻記載，此種
    病患應給予14至21天之抗生素治療，醫審會第一次鑑定報告
    未審酌病患當時有全身性感染發炎反應，所為鑑定意見不足
    採信等語。
　㈢丙○○辯稱：檢察官起訴之該次住院係我身體不舒服，自己去○○醫院就診，當時還不認識柯千蕙，並非透過柯千蕙介紹住
    院，我並沒有詐欺等語。
　㈣丁○○辯稱：我去○○醫院就醫是因為泌尿道發炎、漏尿才去找
    己○○，當時不認識柯千蕙，給己○○看的時候確實有發燒、有
    驗白血球，我膀胱裡有長瘤，己○○有幫我切除等語。
　㈤癸○○辯稱：我有○○○○，每個月都流很多血、會發炎也有漏尿
    ，是真的生病才去○○醫院看病等語。
　㈥乙○○辯稱：我都有手術、X光片、護理紀錄等，第一次住院後
    2 個禮拜要回診，回診時身體還沒好，還在痛，不知道給柯
    千蕙3000元就變成詐欺等語。
　㈦丑○○辯稱：是有病才去看病，現在上廁所還是有血，因為我
    罹患○○有去化療，為了本案我都不敢去看醫生等語。
　㈧寅○○辯稱：係因○○○○○、排尿困難甚至有血尿的情形，透過柯
    千蕙介紹去找己○○就醫，己○○診斷出確實有疑似攝護腺癌的
    情況，要我住院接受診治，檢察官囑託醫審會所為之第一次
    鑑定報告將我2 次前往○○醫院就診之情況混為一談，鑑定意
    見不足採等語。
五、經查：
　㈠被告己○○、丙○○如附表一編號㈡部分(即丙○○於100年4月18日
    至29日，經己○○收治住院部分）
　⒈被告丙○○於100年 4月15日至○○醫院己○○門診，主訴 解尿疼
    痛及腹痛，當日接受血液及尿液檢查；血液檢查結果顯示白
    血球(WBC)12600/UL(參考值5000〜9000/UL) ，尿液檢查結果
    顯示尿中白血球(WBC)2〜5/HPF(參考值0〜3/HPF) ，醫師給予
    口服抗生素Cepharadine(l 顆，1天4次）及胃藥 Buwecon(l
    顆，1天4 次）治療，共2天份。嗣於100年4月18 再因解尿
    疼痛，至○○醫院門診就診，於當日住院，由揚 慶鏘主治，
    入院診斷為泌尿生殖感染及攝護腺炎，住院當 日體溫 36.5
    °C，尿液檢查結果顯示白血球2〜5/HPF及紅血球2〜5/HPF(參
    考值0〜3/HPF) ；血液常規檢查結果為白血球11100/UL、血
    紅素13.6 g/dL(參考值11.0〜16.0g/dL) ，發炎指數(CRP)正
    常，無發燒情況，其他檢查結果無異常，接受生理食鹽水輸
    液及靜脈注射抗生素 GM80mg ql2h (4月 18日至4月29日止
    ，共12天份）治療，合併口服Keflex 500 mg QID抗生素治
    療（4月18日至4月29日止，共12天份），己○○另安排病人接
    受○○篩檢、愛滋（HIV) 篩檢、披衣菌 抗體、a-胎兒蛋白及
    心電圖等檢查，上開檢查結果無特殊異常，4月29日病人出
    院；嗣健保署因丙○○於附表一編號㈡所示之期間住院，核撥
    健保點數19910點，給付18710元與○○醫院，另丙○○因該次住
    院向國泰人壽公司申請住院醫療日額，該公司因此給付丙○○
    住院保險金36000元等事實，均為被告己○○、丙○○供承或不
    爭執在卷，並據醫審會於鑑定報告之案情概要欄記載明確（
    本院卷四第13頁)，並有○○醫院病歷（外置證物箱）、健保
    署103年11月12日健保中字第1034092248號函暨檢送之○○醫
    院自100年4月至103年3月間保險對象○○○等13人健保費用申
    報資料附卷為憑、國泰人壽公司理賠申請書、理賠給付明細
    附卷為憑(醫偵第22號卷第152、158頁；偵12709 號卷二第1
    31至134頁)，此部分事實可以認定。
　⒉公訴意旨雖援引被告丙○○警詢、偵查之供述及丙○○與柯千蕙
    間之通訊監察譯文，作為丙○○本案住院係透過柯千蕙與己○○
    協調而共同詐欺之證據。惟丙○○於警詢係供稱：103年2月20
    日要住院時，醫生不讓我住院，朋友○○○介紹柯千蕙給我認
    識，與柯千蕙約在○○醫院門口，柯千蕙向我收取3000元，要
    我去掛辛○○的腸胃科門診，但辛○○說我之前在○○醫院住院的
    表現不良，拒絕讓我住院，要住院的目的是要申請保險金，
    該次柯千蕙沒有仲介成功但還是收3000元等語（他字卷一第
    85頁反面至86頁），嗣於原審亦供稱其係於103年間始認識
    柯千蕙等語（原審卷五第239頁），可知丙○○自始供述其係
    於103年2月間始認識柯千蕙，且當時柯千蕙係要其看辛○○的
    腸胃科門診，並非被告己○○之門診，而本案丙○○係於100年4
    月18日至29日看己○○之門診後住院，當時丙○○根本尚未認識
    柯千蕙，是其上開警詢供述顯與本案100年間之住院並無關
    聯性，公訴意旨據此認丙○○本次之住院係由柯千蕙事先與己○○談妥，並為丙○○安排住院事宜，顯有誤會。再丙○○於103
    年4月25日偵查時雖供稱：我向國泰人壽公司投保2份醫療保
    險，每年繳3萬多元保費，我身體不好沒有工作，每月靠殘
    障手冊與低收入戶補助4700元生活，保費3萬多元是靠住院
    的保險金來付，因沒有錢，住院可以領保險理賠，1 年可以
    請90天的保險金，媽媽與哥哥都是領殘障手冊，要靠我拼命
    住院，住院一天可以領3000元，手上都是針孔，賺這個保險
    費是很辛苦的等語（他卷一第103頁反面至104頁、第105頁
    ），供述其投保2 份醫療保險，然因無工作，僅有低收入戶
    之補助而無力支付保險費，住院之目的係為取得每日3000元
    之住院保險金以繳交保費及其他生活所需。另依其於103年2
    月間與柯千蕙間之通訊監察譯文，丙○○向柯千蕙詢問：「保
    證能進去？」，柯千蕙回稱：「當然我是一定幫你用進去，
    沒有就是你補一千雞精送醫生，我們做情給他」，丙○○再向
    柯千蕙稱：「我跟你說拿這張沒理賠」、柯千蕙回稱：「哪
    有可能，國泰那麼差」、「人家胃潰瘍都有賠啊！你國泰比
    較差」、丙○○稱：「姐仔賠沒半毛錢怎麼辦，你一千是不是
    要還我？」、柯千蕙稱：「沒啊！這講好了沒辦法，他也有
    幫你照」等情，有通訊監察譯文附卷為憑（警卷一第148 頁
    反面至149 頁反面），雖可認丙○○與柯千蕙間於103年間有
    合作詐偽住院之關係，且因柯千蕙仲介丙○○於103年2月間住
    院，但該次未能取得保險給付，丙○○乃向柯千蕙要求討回相
    關花費，惟丙○○上開偵查所述以及與柯千蕙間通訊監察譯文
    內容所談及者，均係103年2月間之狀況，且係涉及腸胃科就
    診之事，顯然不足以作為被告丙○○有於100年4月18日至29日
    間，透過柯千蕙與○○科己○○達成收治丙○○住院之共同詐欺證
    據，應屬明確。
　⒊本案經檢察官囑託醫審會就被告己○○於100年4月18日收治被
    告丙○○住院有無違反醫療常規，鑑定意見雖略以：100年4月
    18日病人之尿液檢查結果為正常，依醫療常規，當病人無發
    燒情形之下，對於泌尿道感染之病症，會於門診給予口服抗
    生素治療，並再追蹤尿意檢查，並無安排住院治療之必要，
    病人主訴腹痛及排尿疼痛、頻尿，經醫師安排住院治療，當
    時尿液檢查結果為正常，CRP數值亦於正常範圍，若如委託
    鑑定事由所稱，醫師仍診斷「泌尿生殖感染併血尿」，則不
    符醫療常規等語，有衛生福利部104年10月19日衛部醫字第1
    034091240號函檢送之醫審會鑑定書（編號0000000號）(下
    稱偵查中之醫審會鑑定書)在卷可稽（醫偵第21號卷第39頁
    反面至40頁）。嗣經本院囑託醫審會就「丙○○於本案住院前
    之100年4月15日到○○醫院己○○醫師門診時之尿液、血液檢查
    報告，是否足認丙○○有泌尿道感染之疾病？」之問題補充鑑
    定，雖認依當日尿液檢查報告、血液檢查報告，其檢查數值
    均高於參考值，有輕度泌尿道感染疾病等語，足認丙○○於10
    0年4月18日就診前，有輕度泌尿道感染疾病，惟仍認為：①1
    00年4月15日楊醫師開立口服抗生素（Cepharadine ) 及胃
    藥(Buwecon)治療。……嗣後4月18日病人再至該院門診就診，
    因有解尿困難等問題，楊醫師仍應為病人進行尿液檢查，其
    所開立之藥物可能影響展液檢查結果準確性，而未再進行尿
    液檢查，於臨床上並不可採，故其未為病人（丙○○）進行尿
    液檢查，與醫療常規不符；②丙○○雖罹有情感性疾病因素、
    高血壓及糖尿病等病史，但此並非輕微泌尿道感染而收治住
    院之適應症，認己○○於100年4月18日至4月29日將病人收治
    住院，不符合「健保住院要件」序號 7「尿路感染」之第3
    點「有併發症須住院檢查者」之情形，有衛生福利部110 年
    12月13日衛部醫字第1101668648號函暨檢送之醫審會鑑定書
    （本院卷五第14-15頁）。惟按，醫療法第82條規定：「醫
    療業務之施行，應善盡醫療上必要之注意。醫事人員因執行
    醫療業務致生損害於病人，以故意或違反醫療上必要之注意
    義務且逾越合理臨床專業裁量所致者為限，負損害賠償責任
    。醫事人員執行醫療業務因過失致病人死傷，以違反醫療上
    必要之注意義務且逾越合理臨床專業裁量所致者為限，負刑
    事責任。前二項注意義務之違反及臨床專業裁量之範圍，應
    以該醫療領域當時當地之醫療常規、醫療水準、醫療設施、
    工作條件及緊急迫切等客觀情況為斷。」自法文觀察，似以
    醫療常規作為醫師是否違反注意義務之判斷基準之一，而學
    說上對於醫療常規，則有認係指一般醫療人員，遇上相同之
    醫療事項時，無論其身居何等級之醫療機構，通常會採取之
    對策，且該對策必為多數醫療人員所肯認，並認為醫療常規
    即為醫師行業的職業共識、習慣及慣例，為醫界「實為」醫
    療行為之情形，為醫療水準之判斷因素之一，但非醫療過失
    之判斷基準（參陳聰富著「醫療常規、醫療準則與醫師之的
    注意義務」一文) 。姑不論醫療常規既為醫師行業之職業共
    識、習慣及慣例，衡情即可能隨醫療技術、器材之提昇、精
    進，及醫療專業之高度屬人性，而有不同認定，此觀本案偵
    查、原審醫審會之數次鑑定，確有部分案例前後鑑定意見不
    同之情形可知。且醫療常規無論係作為違反注意義務之判斷
    基準之一或者醫療水準之判斷因素之一，此概念多係與醫師
    過失責任之判斷直接或間接相關，則欲以醫師之醫療行為不
    符「醫療常規」作為其有詐欺故意之證據，自需有其他足以
    彰顯其不法意圖之積極證據存在，不能單純以醫師所為醫療
    行為不符「醫療常規」乙節，作為認定其有與病患共同詐欺
    之唯一證據。查被告己○○、丙○○自始否認丙○○於100年4月18
    日至29日經己○○收治住院，係為詐取健保給付或商業醫療保
    險給付之詐偽住院，而公訴意旨所指其兩人係透過柯千蕙之
    居中安排詐偽住院，並無法證明，亦如前述，則縱認本案被
    告己○○對丙○○所為收治住院之處置，確有上開醫審會所認定
    之不符醫療常規情形，依上開說明，且於丙○○住院前數日確
    有輕度泌尿道感染，並非全然無恙等情，仍不足據為己○○與
    丙○○間有詐偽住院共同詐欺犯意存在之證據，此部分犯罪，
    自屬不能證明。
　㈡被告己○○、丁○○如附表一編號㈤部分(即丁○○於103年1月6日至
    17日，經己○○收治住院部分）
　⒈被告丁○○於103年1 月6日因解尿疼痛至被告己○○門診就診，
    經尿液檢查結果顯示白血球5-10/HPF（參考值0-3/HPF）及
    紅血球5-10/HPF（參考值0-3 /HPF），血液檢查結果白血球
    8300/μL，生化檢查發現膽固醇262mg/dL（參考值000-000mg
    /dL）、三酸甘油脂1626mg/dL（參考值40-165mg/dL），發
    炎指數2.75mg/dL，其他檢查結果無異常，無發燒情況，經
    診斷為泌尿道感染，病人於當日住院接受生理食鹽水輸液、
    維他命B及靜脈注射抗生素Keflex 1 gm q8h（1月6日至1月1
    7日，共12天），及口服抗生素kefles 500 mg QID（1月12
    日至1月17日，共6天份），1 月7日丁○○接受○○○檢查，結果
    發現○○○乳頭狀瘤、1 月10日接受刮除手術、1 月17日出院
    ；嗣健保署因丁○○於附表一編號㈤所示之期間住院，核撥之
    健保點數為36005點，給付33509元與○○醫院，另丁○○就附表
    一編號㈤住院，經國泰人壽公司給付保險金106000元等事實
    ，均為被告己○○、丁○○供承或不爭執在卷，並據醫審會於鑑
    定報告之案情概要欄記載明確（醫偵第21號卷第31頁反面；
    原審卷二第101頁），並有病歷資料（外置證物箱）、健保
    署103年11 月12 日健保中字第103402248號函暨檢送○○醫院
    自100年4月至103年3月間保險對象○○○等13人健保費用申報
    資料、國泰人壽公司理賠申請書、○○醫院診斷證明書、出院
    病歷摘要表、理賠給付明細表可參（醫偵第22號卷第166至1
    89頁；偵12709號卷二第131至134頁）此部分事實可以認定
    。
　⒉公訴意旨雖以被告丁○○之供述作為其有上開犯行之依據，惟
    綜觀其於103年5月7日警詢供述：（問：你是否因生活經濟
    歷力所迫，配和醫護人員或仲介實施假生病真住院，詐騙保
    險公司理賠金的情形？）我完全沒有詐騙的想法；是綽號千
    惠女子告訴我如果人不舒服就跟她連絡。我是真的人不舒服
    才打電話給千惠，告訴她我哪裡不舒服，她就會跟我約時間
    去醫院。千惠會依照我的病情指定我掛哪一個醫師，確定有
    病床可以住院的話就要包新台幣3000元紅包給千惠；（問：
    你總共實施保險詐欺幾次？獲利共多少？都是和哪一家醫院
    、醫生、仲介配合？）我沒有詐欺的意圖，是真的人不舒服
    ；（問 ：你與保險詐欺仲介人員柯千蕙配合詐欺行為幾次
    ？獲利多少？）2 次。2 次都是真的身體不舒服等語（警卷
    二第1-10頁)，均否認有詐欺意圖，嗣於同日偵查雖一度表
    示：（問：是否承認以假住院方式來領保險費？）有 ；（
    問：哪幾次 ?）今年1月份跟3月份在賢德住院這2次等語。
    惟經檢察官進一步訊問：「1月這次具體情況為何？」之問
    題後，則答以：就是尿尿不舒服，會頻尿、尿失禁，人家跟
    我介紹那邊，是乙○○介紹我去賢德，這次是己○○安排我住院
    ，我跟他說我下腹部不舒服，他有跟我驗血驗尿，他說做内
    視鏡檢査看有沒有什麼東西；1月份這次住院住12天，這次
    我去看醫生柯千蕙沒有要求我要裝病，我跟己○○說我尿尿都
    不舒服，腹部腫大，請醫生幫我驗尿看有無問題，我當時身
    體真的有這個狀況；（問：你覺得你這次泌尿道感染有必要
    住院嗎？）有，我一小時一直尿尿，醫生只是打針跟開藥。
    （問：這次泌尿道感染你有無發燒？）體溫沒有到37度 ，
    可是全身有抖顫。（問：你明知以上病徵並無住院治療之必
    要，是否係透過柯千蕙安排，因而順利住院？）我只知道我
    病痛不舒服要看醫生，我只是剛好在○○醫院樓下遇到柯千蕙
    ，她說如果我有需要，可以透過她安排病床，至於要不要住
    院，還是由我決定等語（他卷一第129-133頁），綜觀其陳
    述內容，事實上並非承認有詐欺之行為。再於同年11月6日
    偵查時則稱：（問：你於103年的兩次住院，經鑑定後認為
    不宜住院，且不符合住院基準有何意見？）是醫師叫我住院
    做檢查。（問：對於你上開涉嫌詐欺罪嫌是否認罪？）我是
    真的有病痛，也是遵照醫師的指示住院。前面那二次我是真
    的有生病，但對於今年3月份的住院，我願意認罪等語（偵1
    2709號卷二第81反面至第82頁)，就本案之住院亦為否認之
    陳述，自不能據此為其有罪之認定。
　⒊本案經檢察官囑託醫審會就己○○於103年1 月6日收治丁○○住
    院有無違反醫療常規，鑑定意見雖略以：對於無症狀性膿尿
    及無症狀泌尿道感染之治療首選應為口服抗生素治療，且本
    案病人之白血球正常，應門診治療，並無住院治療之必要；
    病人住院期間，於103年1 月7日經局部麻醉下接受○○○檢查
    ，一般常規之○○○檢查宜於門診進行，本案於住院施行不符
    合一般醫療常規等語（醫偵第21號卷第40頁反面），認丁○○
    該次就醫時為「無症狀性膿尿」、無症狀泌尿道感染，應口
    服抗生素治療即可，無住院之必要。惟經原審再送醫審會補
    充鑑定，其意見略以：103年1 月6日病人主訴解尿疼痛，經
    抽血檢查結果白血球上升，住院前後無發燒，尿液中之白血
    球5-10/HPF、紅血球5-10/HPF，且住院中未有血液細菌培養
    ，臨床懷疑應為尿路感染，而非菌血症；而判定膀胱腫瘤需
    更多臨床症據以佐證，由尿液檢查結果顯示病人紅血球5-10
    /HPF，是可判定血尿，但尿路感染亦可能造成血尿，臨床上
    ，其醫療處置會先治療尿路感染後，追蹤尿液檢查，若在無
    感染狀況下仍有血尿，則會安排尿液細胞學、影像學及○○○
    檢查，始能判定是否有膀胱腫瘤。病人主訴解尿疼痛，且合
    併尿液白血球5-10/HPF（參考值0-3/HPF），應診斷為泌尿
    道感染，不屬於無症狀性膿尿。如本案病人有罹患菌血症、
    膀胱腫瘤之可能，或有明顯血尿，於103年1月6日收治住院
    為治療、檢查，符合醫療常規等語，有該鑑定報告附卷為憑
    （原審卷二第109頁正反面），與偵查中之鑑定意見認為是
    「無症狀性膿尿」已有不同，則上開偵查中醫審會鑑定報告
    能否執為被告己○○之收治住院不符醫療常規之依據，已非無
    疑。雖原審補充鑑定意見仍認丁○○當日主訴之病情及檢查結
    果，臨床懷疑應為尿路感染，並非菌血症，亦尚無法判定為
    膀胱腫瘤，惟依丁○○上開103年1 月6日門診尿液檢查，顯示
    其紅血球5-10/HPF，已高於參考值0-3 /HPF，明顯有血尿狀
    況，則依醫審會補充鑑定意見，被告己○○於丁○○有血尿情形
    ，且當時發炎指數為2.75mg/dL之狀況下予以收治住院，應
    符合醫療常規。況丁○○於住院期間經發現其有○○○乳頭狀瘤
    、1 月10日接受刮除手術，業如前述，足認丁○○一再辯稱其
    確實罹病始就診、住院等語，並非全然無據，本案自不能僅
    以被告丁○○有為住院而交付3000元予柯千蕙，即推認被告己○○、丁○○係詐偽住院。
　⒋基上所述，被告己○○、丁○○均否認丁○○於103年1月6日至17日
    經己○○收治住院，係為詐取健保給付或商業醫療保險給付之
    詐偽住院，而醫審會對於己○○於103年1 月6日收治丁○○住院
    有無違反醫療常規之鑑定，前後意見並非一致，且醫療常規
    之概念多係與醫師過失責任之判斷相關，欲以醫師之醫療行
    為不符「醫療常規」作為其有詐欺故意之證據，仍需有其他
    足以彰顯其不法意圖之積極證據存在，業如前述，則此部分
    醫師醫療行為是否不符「醫療常規」既非明確，且別無足以
    認定己○○、丁○○串偽住院以共同詐欺之積極證據，此部分犯
    罪亦屬不能證明。
　㈢被告己○○、癸○○如附表一編號㈥部分(即曾癸○○於103年2月21
    日至3月3日，經己○○收治住院部分）　
　⒈被告癸○○於103年2月21日，因解尿疼痛至○○醫院被告己○○醫
    師門診就診，經尿液檢查結果顯示白血球0-2/HPF及紅血球0
    -2/HPF，血液常規檢查結果白血球為12200 /μL、發炎指數(
    CRP)1.03mg/dL、無發燒情況及其他檢查結果無異常，於當
    天住院，嗣後接受生理食鹽水輸液及靜脈注射抗生素GM 80 
    mg q21h（2月21日至同年月25日止，共5天）合併口服Kefle
    x 500 mg QID抗生素，同年月24日接受○○○檢查，於103年3
    月3日出院；嗣健保署因癸○○於附表一編號㈥所示之期間住院
    ，核撥之健保點數為19261點，給付17926元與○○醫院等事實
    ，業據醫審會於鑑定報告之案情概要欄記載明確（醫偵第21
    號卷第34頁；原審卷二第104頁），並有該病歷資料為憑（
    外置證物箱）健保署103年11 月12 日健保中字第103402248
    號函暨檢送○○醫院自100年4月至103年3月間保險對象○○○等1
    3人健保費用申報資料可參（偵12709號卷二第131至134頁）
    ，此部分事實可以認定。
　⒉被告癸○○於警詢供稱：103年2月之前我在嘉義○○○○醫院就醫
    時認識一位男子，該名男子介紹柯千蕙給我認識，柯千蕙帶
    我來○○○○醫院住院治療，請柯千蕙幫我介紹醫師，柯千蕙要
    我先看○○科，介紹己○○等語（他字卷二第21、22頁），於偵
    查中供稱：我因每個月經痛，引起骨盆腔發炎、腎上腺亢進
    ，原先在嘉義○○○○醫院就診，但我原本是臺中人，柯千蕙介
    紹臺中醫師給我，當時柯千蕙有陪我掛號並進入診間等語（
    他字卷2第40 頁反面），公訴意旨乃認癸○○亦是透過柯千蕙
    與己○○協調，共謀詐偽住院以詐欺健保給付、商業保險給付
    。惟觀諸癸○○於本案就診住院前之醫療紀錄，其於102 年11
    月26日因下腹疼痛、○○○○經急診至天主教中華聖母修女會醫
    療財團法人天主教○○○○醫院（下稱○○○○醫院）婦產科就診，
    經抽血檢查結果白血球上升至13490/uL，腹部超音波檢查發
    現子宮後壁有一個約4.1公分X3.9公分之肌瘤，左側卵巢有
    一個約2.6公分之囊腫，診斷為骨盆腔發炎，當日住院給予
    抗生素治療，至同年12月4 日出院；同年12月23日又因下腹
    痛至○○○○醫院婦產科就診，抽血檢查結果發現白血球上升至
    14500/uL，有嚴重發炎現象，住院行抗生素治療，病情穩定
    後於同年月30日出院，其於該2 次住院期間均因骨盆腔發炎
    求診，未提及漏尿、解尿疼痛等泌尿系統疾病，亦未於該期
    間就診○○科等節，有○○○○醫院108年1 月21日（108）惠醫字
    第000067號函及檢附之病歷資料在卷為憑（原審卷四第115
    至212頁）。又癸○○於103 年1月2日因上腹痛、墨綠色便，
    疑似消化性潰瘍併出血至衛生福利部○○醫院就診，自該日住
    院至同年月7 日出院，該次住院期間診斷並無漏尿、解尿疼
    痛或泌尿疾病等節，亦有衛生福利部○○醫院108年1月25日嘉
    醫歷字第1080000109號函及檢附之病歷資料為憑（原審卷四
    第229至254 頁），是被告癸○○於本案103年2月21日就醫前
    ，確曾於102年12月間、103年1 月初因體內發炎情形，血液
    檢查白血球上升超過參考值，而前往其他醫療院所就診及住
    院接受抗生素治療，應屬明確。
　⒊依癸○○上開於103年2月21日就診當日之檢查結果，亦有血液
    中白血球數量高於參考值，且發炎指數異常等情形，復參以
    癸○○於本案就診、住院期間與柯千蕙之通訊內容，癸○○於10
    3年2月21日以電話向柯千蕙稱：「我白血球都飆高，飆到14
    000多」；同年月22 日12時42分許柯千蕙打電話問候被告癸○○可否適應，被告癸○○回稱：「還好，因為我都在昏睡，我
    是真的人不舒服」；同年月24日16時51分許柯千蕙打電話問
    候被告癸○○有無舒服一點，被告癸○○仍回稱：「一直昏睡、
    一直打瞌睡」、「我在想我的肝可能出問題」、「不然怎麼
    會一直打瞌睡」等節，有通訊監察譯文在卷可佐（他字卷二
    第36至37頁），以及證人盧建興即○○醫院之○○科醫師於原審
    具結證稱：我有於103 年3月3日開立癸○○於103年2月21日到
    ○○醫院就診之診斷證明，是依照病歷紀錄的入院診斷及最後
    的診斷所開立，依我看診經驗，如懷疑有其他的原因造成泌
    尿道感染不能光靠吃藥解決的話，會安排住院檢查，其他若
    是有白血球高、發燒、X光檢查有結石的話會安排住院，發
    炎指數可以瞭解病人的確有潛在性發炎，如果合併白血球高
    、發燒的話，肯定是發炎，依照癸○○之出院病歷摘要來看，
    能說病人體內確有某部分在發炎，住院前如果病人有先吃藥
    ，小便驗起來就不是這麼客觀等語（原審卷二第231頁反面
    至234 頁反面），足認被告癸○○於本次住院時確因體內有發
    炎情形，身體不舒服始前往○○醫院就診，所辯確實因身體不
    舒服求診，應屬可信，尚難認其有明知無病痛仍佯裝生病住
    院之施用詐術情形。至公訴意旨雖以癸○○係經由保險掮客柯
    千蕙介紹前往○○醫院就診，而認癸○○有詐欺保險金之犯意，
    惟依被告癸○○與柯千蕙上開通訊監察譯文內容，癸○○確實向
    柯千蕙稱其身體不舒服，住院期間都在昏睡，而非與柯千蕙
    協商住院日數及醫療方式等涉及醫療保險給付事項，核與柯
    千蕙與具詐欺保險金犯意之同案被告戊○○之通訊內容有異，
    且癸○○為求緩解其發炎情形，而請託與醫師關係良好之柯千
    蕙，冀求獲得有益之醫療服務，亦與一般事理常情無違，尚
    難單以被告癸○○於本案就醫前及住院期間，曾與柯千蕙聯繫
    一事，遽認癸○○與柯千蕙有共同詐欺取財之犯意。
　⒋本案經檢察官囑託醫審會就己○○於103年2月21日收治癸○○住
    院有無違反醫療常規，鑑定意見雖略以：病人主訴解尿疼痛
    ，然尿液檢查結果為紅血球0-2/HPF、白血球0-2/HPF，雖然
    發炎指數（CRP1.03mg/dL）略微偏高，然依醫療常規，應於
    門診檢查及治療即可，並無安排住院治療之必要；且住院相
    關之檢查應針對病人病情變化或與評估治療效果相關之檢查
    為主，本案醫師之醫療處置與住院診斷及病況進診無關，且
    係可於門診進行之檢查及藥物治療，故不符合一般醫療常規
    ，例如B行肝炎抗原抗體、HIV愛滋等檢查項目，不符醫療常
    規等語（醫偵第21號卷第43頁反面至44頁），而認癸○○上開
    血液中白血球、發炎指數稍高於參考值之情形，依醫療常規
    ，並無住院治療之必要。惟經本院囑託醫審會補充鑑定結果
    ，認依102年11月25日至12月30日病人（○○○）之○○○○醫院病
    歷紀錄，得知其尿液檢查結果如下：11月 25日急診時其尿
    液外觀clear yellow，紅血球Numerous，白血球Numerous ;
     12月19日急診時其展液外觀clear yellow，紅血球Numerou
    s，白血球6〜10/HPF，足以判斷癸○○於103年2 月21日前，有
    顯微血尿等泌尿道感染之疾病；另依○○醫院病歷紀錄，病人
    （○○○）生命徵象【血 壓 144/95mmHg (出院病摘，參考值<
    120/80 minHg) 、心跳92次/分（出院病摘，參考值60〜100
    次/分）、呼吸20次/分 （出院病摘 ，參 考 值 12〜20次/
    分）】 、血 液 檢 查 【白血球(WBC)12200/UL(門診資料
    ）、發炎指數(CRP) 1.03 mg/dL】 ，可判定其有全身性發
    炎症候群之可能（心跳92次/分，白血球12200/UL)等語，有
    上開補充鑑定在卷可參（本院卷四第15-16頁），雖該補充
    鑑意見同時認為菌血症之診 斷，為從人體不同部位，經過
    徹底消毒後，抽取之兩套血 液培養檢體，若出現細菌則可
    以診斷菌血症，依出院病歷 摘要，病人並無檢測血液細菌
    培養，故無法得知其血液中是否有細菌。因此103年2月21日
    楊醫師將該病人收治住院，難 謂符合「醫療常規」，亦不
    符合「健保住院要件」序號 7 「尿路感染」之第2點「有菌
    血症傾向」等語（同上卷第16頁）。惟參之○○○於103年2月2
    1日門診當日血液常規檢查結果白血球為12200 /μL、發炎指
    數(CRP)1.03mg/dL，收治住院後3 日後即同年月24日尿液檢
    查結果，顯示尿潛血為1+，紅企球5-10/HBP，白血球10—25/
    HBP，均高於標準值，而有「顯微血尿」情形，以及住院期
    間生命徵象顯示有全身性發炎症候群之可能，業如前述，另
    依上開癸○○與柯千蕙間對話內容，癸○○於住院期間身體確極
    為不適等情，己○○當時予以收治住院，是否完全不符醫療常
    規，容非無疑。況醫療常規之概念多係與醫師過失責任之判
    斷相關，欲以醫師之醫療行為不符「醫療常規」作為其有詐
    欺故意之證據，需有其他足以彰顯其不法意圖之積極證據存
    在，業如前述，則縱認被告己○○於上開時間將癸○○收治住院
    之處置，確有上開醫審會所認定之不符醫療常規或不符健保
    住院要件情形，依上開說明，於本案被告己○○、癸○○均否認
    犯罪，癸○○當時身體係處於發炎狀態，並非全然無恙之狀況
    下，自不足據此為己○○有讓癸○○詐偽住院，以詐欺健保給付
    之詐欺犯意存在之證據，此部分之犯罪，亦屬不能證明。
　㈣被告己○○如附表二編號㈠部分(即○○○於103年2月7日至18日，
    經己○○收治住院部分）　　
　⒈同案被告○○○於103 年2月7日因解尿疼痛及血尿至○○醫院被告
    己○○門診就診，經尿液檢查結果顯示白血球10-25/HPF（參
    考值0-3/HPF）及紅血球10-25/HPF（參考值0-3 /HPF），尿
    潛血3＋，其他檢查結果無異常，發炎指數（CRP）正常，己○○診斷為泌尿道感染，當日住院，入院當日體溫36.1℃，接受
    生理食鹽水輸液維他命B及靜脈注射抗生素Keflex 1 gm q8h
    （自2月7日至同年月12日止，共5天），2 月12日停止注射K
    eflex 1 gm q8h改為口服kefl ex 500mgQID抗生素，2月12
    日接受○○○檢查，發現○○○乳頭狀瘤，2月14日接受○○○腫瘤刮
    除手術，於2月18日出院等節，業據醫審會於鑑定報告之案
    情概要欄記載明確（醫偵第21號卷第26 頁反面、原審卷二
    第222至223 頁），並有該病歷資料為憑（外置證物箱）。
    堪認被告○○○於上開時間前往○○醫院由被告己○○診療時，其
    尿液檢查結果之白血球、紅血球確有異常情形，並有尿液潛
    血狀況。　
　⒉經原審囑託醫審會補充鑑定被告己○○該次收治○○○住院有無必
    要，醫審會（編號0000000號）鑑定書意見略以：依○○○主訴
    內容（解尿疼痛及血尿）及尿液檢查結果，其白血球10-25/
    HPF可懷疑尿路感染、紅血球10-25/HPF可判定顯微血尿，惟
    上述2 項檢查結果，無法用以判定膀胱腫瘤，臨床上醫療處
    置會先治療尿路感染，而後追蹤尿液檢查，依病歷紀錄，病
    人主訴解尿疼痛及尿液檢查之結果，應懷疑尿路感染，蓋無
    症狀性膿尿者，雖尿液白血球大於3/HPF，但並無疼痛或尿
    急頻尿等症狀，以此區別；如○○○有判定罹患膀胱腫瘤、尿
    路感染之可能，或有顯微血尿，於103 年2月7日收治住院，
    符合醫療常規，又因本案病人顯微血尿、或罹患膀胱腫瘤可
    能，而收治住院，並於103年2月12日住院期間接受○○○檢查
    ，符合醫療常規，病人接受○○○腫瘤刮除手術後，醫療團隊
    會放置導尿管，並以生理食鹽水沖洗膀胱，以預防血塊生成
    ，術後持續收治住院，符合醫療常規等節，有上開醫審會鑑
    定書附卷可參（原審卷二第242至243頁）。再參之○○○該次
    住院病歷，其於103 年2月7日住院並施以靜脈注射抗生素後
    ，於同年月13 日為尿液檢查時，尿液沉渣顯示白血球仍有2
    -5/HPF，略高於參考值0-3/HPF，被告己○○於同年月14 日對
    ○○○施以○○○手術，手術後檢體送聯合病理中心為病理檢驗，
    診斷為慢性膀胱炎及局部上皮組織增生（chronical cystit
    is and focal proliferative epithelium），需繼續追蹤
    等節，有○○○之病歷資料、聯合病理中心病理報告在卷為憑
    （見外置證物箱）。是被告己○○因○○○主訴解尿疼痛、血尿
    並經檢查後，發現○○○確有上開尿液檢查結果異常情形，而
    認其患有尿路感染及顯微血尿，故收治住院，並於抗生素治
    療5 日後，因尿液檢查仍有感染情形，施以○○○檢查後，發
    現○○○患有膀胱乳突狀瘤，再施以○○○刮除手術等節，上開醫
    療處置均難認有何違反醫療常規之情形，自難逕論以詐騙犯
    行。
  ⒊公訴意旨雖援引偵查中醫審會鑑定書（編號0000000號），認
    被告己○○該次收治○○○住院不符一般醫療常規。惟查，該鑑
    定意見雖認被告○○○該次病症為「無症狀性膿尿（白血球略
    高）」及「無症狀性泌尿道感染」，其治療首選應為口服抗
    生素等語（醫偵第21號卷第35頁反面），然依病歷紀錄，○○○主訴解尿疼痛及尿液檢查結果白血球、紅血球均高於參考
    值，應懷疑係尿路感染，蓋無痛性膿尿者，雖尿液白血球大
    於3/ HPF，但並無疼痛或尿急、頻尿等症狀等情，業據原審
    囑託醫審會補充鑑定之鑑定意見記載明確（原審卷二第106 
    頁，鑑定意見㈠3.），堪認公訴意旨引據之鑑定意見認○○○該
    次係因無症狀性膿尿而就醫一事，恐有誤會，其鑑定意見所
    為不利於被告己○○、○○○之認定，應無足採。
　⒋公訴意旨雖另以○○○與柯千蕙間於103年2月16日、同年3月6日
    之通訊監察譯文，推認○○○此部分之住院並無必要等語。惟○○○確於103 年2月7日至同年月12日住院接受靜脈注射抗生素
    治療，同年月12日接受○○○檢查發現膀胱腫瘤、同年月14日
    接受膀胱腫瘤刮除手術，並於同年月18日出院等節，業如前
    述，則○○○於103年2月16日，非無可能因治療後病情確有好
    轉而有外出情形，尚難以被告○○○於上開時間與柯千蕙通話
    稱其在院外逛街乙情，遽認○○○本次住院並無必要。至○○○於
    本案住院之後，雖於103 年3月6日聯繫柯千蕙，要求可否安
    排其住院，有卷附通訊監察譯文可參（偵12709號卷一第159
    頁反面至160 頁），然上開譯文既非係於此次住院前或住院
    中之對話，自難認與○○○本次有無住院必要之判斷相關，不
    足為不利於被告己○○之認定。
　⒌基上所述，被告己○○、○○○自始否認○○○於103年2月7日至18日
    ，經己○○收治住院，係為詐取健保給付或商業醫療保險給付
    之詐偽住院，而醫審會對於己○○於103年2月7日收治○○○住院
    有無違反醫療常規之鑑定，前後意見並非一致，況欲以醫師
    之醫療行為不符「醫療常規」作為其有詐欺故意之證據，仍
    需有其他足以彰顯其不法意圖之積極證據存在，業如前述，
    被告己○○此部分醫療行為是否不符「醫療常規」既非明確，
    且別無足以認定己○○、○○○串偽住院以共同詐欺之積極證據
    ，此部分犯罪即屬不能證明。上訴意旨猶爰引健保署103年8
    月26日健保中字第1034091240號函檢附之審查意見表及上開
    編號0000000號鑑定意見，為不利被告己○○、○○○之主張，自
    無可採。
　㈤被告己○○、乙○○如附表二編號㈡部分（即乙○○於102年11月4日
    至同年月18日、102年12月9日至同年月23日，經己○○收治住
    院部分）　　
　⒈被告乙○○於102年11月4日因解尿疼痛，至○○醫院被告己○○門
    診就診，經尿液檢查結果顯示白血球10-25/HPF（參考值0-3
    /HPF）及紅血球25-50/HPF（參考值0-3 /HPF），發炎指數
    （CRP）正常，無發燒情況，其他檢查結果無異常，於當日
    住院，接受生理食鹽水輸液、維他命B及靜脈注射抗生素Kef
    lex 1 gm q8h（自11月4日至同年月15日止，共12天），之
    後改為口服抗生素keflex 500mg QID治療，11月13日病人接
    受○○○檢查，發現○○○乳頭狀瘤，同年月15日接受○○○腫瘤刮
    除手術，於同年月18日出院。102年12月9日被告乙○○又因解
    尿疼痛至○○醫院就診，經尿液檢查結果顯示白血球25-50/HP
    F（參考值0-3/HPF）及紅血球25-50/HPF（參考值0-3/HPF）
    ，發炎指數（CRP）1.35mg/dL（參考值0.0-1.0mg/dL），其
    他檢查結果無異常，亦無發燒情形，於當日住院，接受生理
    食鹽水輸液、維他命B及靜脈注射抗生素Keflex 1 gm q8h（
    自12月9 日至同年月21日止，共13天），之後改為口服抗生
    素keflex500mg QID治療，於同年月23 日出院等事實，業據
    醫審會於鑑定報告之案情概要欄記載明確（醫偵第21號卷第
    26頁反面至27頁；原審卷二第96至97頁），並有該病歷資料
    為憑（見外置證物箱）。堪認被告乙○○於102 年11月4 日前
    往○○醫院由被告己○○診療時，其尿液檢查結果之白血球、紅
    血球確有異常，雖經住院診療14日，然又於102年12月9日復
    發解尿疼痛、血尿症狀，該次除尿檢結果之白血球、紅血球
    異常外，並有發炎指數高於參考值之情形。
　⒉經原審囑託醫審會補充鑑定被告乙○○該2 次就診有無住院必
    要，鑑定意見略以：依病人到院解尿疼痛之主訴及尿液檢查
    結果，為白血球10-25/HPF、紅血球25-50/HPF，診斷為尿路
    感染並顯微血尿，其情況與委託鑑定事由所詢之他案「病人
    壬○○」相似，依病歷紀錄，病人主訴為解尿疼痛，應以治療
    尿路感染為優先，尿路感染亦可能造成血尿，臨床上，醫療
    處置會先治療尿路感染後，追蹤尿液檢查，若在無感染狀況
    下仍有血尿，會安排尿液細胞學、影像學及○○○檢查，如醫
    師考量病人有血尿而安排住院，尚難謂有明顯偏離醫療常規
    等情，有醫審會鑑定書附卷為憑（原審卷二第106頁反面）
    。參以被告乙○○102年11月4 日就診病歷，被告乙○○住院並
    以靜脈注射抗生素治療後，於同年月10日為尿液檢查，仍為
    白血球10-25/HPF、紅血球25-50/HPF、尿潛血3+，而有血尿
    情形，被告己○○於同年月13日對被告乙○○施以○○○檢查，認
    為被告乙○○患有○○○乳頭狀腫瘤，同年月15日為○○○手術，術
    後檢體經聯合病理中心為病理檢驗，診斷為發炎細胞滲透、
    腫脹、慢性膀胱炎等節，有被告乙○○之病歷資料、聯合病理
    中心病理報告在卷可稽（外置證物箱）。是被告己○○因被告
    乙○○主訴解尿疼痛、血尿並經檢查後，發現被告乙○○確有上
    開尿液檢查結果異常情形，而認被告乙○○患有尿路感染及顯
    微血尿，故收治住院，並於抗生素治療7 日後，因仍有尿液
    沉渣中白血球及紅血球過高之異常情形，施以○○○檢查後，
    發現被告乙○○之膀胱內部確有異常，再施以以○○○刮除手術
    等節，難認有何違反醫療常規。
  ⒊被告乙○○於102年11月18日出院後，同年12月9日又因解尿疼
    痛及顯微血尿就診，其尿液檢查結果顯示白血球25-50/HPF
    （參考值0-3/HPF）及紅血球25-50/HPF（參考值0-3/HPF）
    ，發炎指數（CRP）1.35mg/dL（參考值0.0-1.0mg/dL），已
    如上述，可見依上開檢查結果，被告乙○○確有反覆發生血尿
    、尿路感染之情形，被告己○○因此收治被告乙○○住院控制尿
    路感染，難認有何違反醫療常規之情形。況臨床上病人是否
    須接受住院治療，因屬臨床醫療專業範疇，應由診治醫師視
    病患實際治療需要、其他病情狀況決定，參以全民健康保險
    醫療費用審查注意事項第一部醫院醫療費用審查注意事項壹
    、㈨亦規定「保險對象是否需要住院以及住院天數是否過長
    ，原則上應尊重主治醫師專業判斷，惟各醫院應於病歷上敘
    明住院之適當理由，以利審核」（原審卷五第442至443頁）
    ，益徵有無住院必要性之判斷結果應依診治醫師之臨床及經
    驗判斷而異，原審囑託醫審會鑑定結果亦同此認定，自難認
    被告己○○、乙○○就上開住院有何施用詐術騙取健保費用及保
    險費用之事。
  ⒋公訴意旨雖以偵查中醫審會鑑定書（編號0000000號），認己○○該次收治被告乙○○住院不符一般醫療常規等語。然該鑑定
    意見雖認「102年11月4日病人主訴排尿疼痛，經尿液檢查結
    果顯示白血球10-25/HPF及紅血球25-50/HPF。102 年12月9
    日病人主訴排尿疼痛，經尿液檢查結果顯示白血球25-50/HP
    F及紅血球25-50/HPF，雖有異常，然當時其體溫及血液並無
    異常，依醫療常規，應於門診檢查及治療即可，楊醫師安排
    住院治療，不符合醫療常規」等語（醫偵字第21號卷第36頁
    ），然就被告己○○於102 年12月14日收治同案被告壬○○住院
    部分，該鑑定意見復認「經尿液分析檢查結果有白血球較高
    ，同時有解尿疼痛及頻尿等症狀，可初步診斷有泌尿道感染
    。一般輕微泌尿道感染之治療，可於門診開立口服抗生素治
    療，而不需住院治療，反之，若有發燒、生命徵象不穩定或
    其他系統性症狀時，則可能屬較嚴重感染或合併其他系統性
    疾病，此時需住院治療及檢查，本案病人當時並無發燒及生
    命徵象不穩定，亦無其他系統性疾病表現，其泌尿道感染嚴
    重度之證據應屬輕微，可於門診治療。然考量其尿液分析結
    果有明確血尿（白血球5-10/HPF，紅血球25-50/HPF）時，
    安排住院進一步檢查，尚難謂有明顯偏離醫療常規」等語（
    醫偵字第21號卷第44頁反面）。則不同病患以相同解尿疼痛
    之症狀就診，而經尿液檢查結果均有白血球、紅血球異常，
    但並無發燒、生命徵象不穩定等情形，且被告乙○○於102 年
    11月4日、同年12月9日就醫之尿液沉渣白血球檢查數值異常
    情形甚至高於同案被告壬○○，該鑑定意見卻認己○○為醫治壬○○之明確血尿病症而收治住院難謂明顯偏離醫療常規，而被
    告乙○○僅應於門診檢查及治療，可認上開鑑定意見確有矛盾
    之處。復經原審函詢醫審會就此部分詳為說明，醫審會覆稱
    ：「本案病人於102年11月4日尿液檢查分析結果為白血球10
    -25/HPF（參考值0-3/HPF）及紅血球25-50/HPF（參考值0-3
    /HPF），其情況與委託鑑定事由所詢之他案『病人壬○○』相似
    ……如醫師考量病人有血尿而安排住院，尚難謂有明顯偏離醫
    療常規」等語（原審卷二第106 頁反面）。公訴意旨此部分
    所據之鑑定意見既有上開瑕疵可指，即難以前述鑑定意見為
    不利於被告己○○、乙○○之認定。至被告乙○○於本案住院後，
    雖於103年3月28日、同年4月18日聯繫柯千蕙可否安排住院
    ，有通訊監察譯文可參（他字卷一第144至146頁），然上開
    譯文既非係於此次住院前或住院中之對話，自難認與本案起
    訴被告乙○○如附表二編號㈡所示住院有無必要之判斷相關，
    不足為不利於被告乙○○、己○○之認定。
　⒌基上所述，被告己○○、乙○○自始否認上開兩次經己○○收治住
    院，係為詐取健保給付或商業醫療保險給付之詐偽住院，而
    醫審會對於己○○上開收治乙○○住院有無違反醫療常規之鑑定
    ，前後意見並非一致，且醫療常規之概念多係與醫師過失責
    任之判斷相關，欲以醫師之醫療行為不符「醫療常規」作為
    其有詐欺故意之證據，仍需有其他足以彰顯其不法意圖之積
    極證據存在，業如前述，此部分己○○醫療行為是否不符「醫
    療常規」既非明確，本案既無其他足以認定己○○、乙○○係串
    偽住院以共同詐欺之積極證據，此部分犯罪即屬不能證明。
    上訴意旨猶爰引健保署103年8月26日健保中字第1034091240
    號函檢附之審查意見表及上開編號0000000號鑑定意見，為
    不利被告己○○、乙○○之主張，自無可採。至上訴意旨雖以：
    依醫審會補充鑑定書(編號0000000)意見：「(6)……本案依10
    2年11月4日及12月9日等2次住院病歷紀錄及病理報告，皆無
    描述VEGF+，故判定具VEGF+之可能性偏離醫療常規。(7)承
    上，上開病歷紀錄及病理報告，皆無描述VEGF+，故不需再
    次施以尿道○○○切除膀胱壁乳突瘤手術。……本案病理診斷非
    膀胱癌，重複施行手術偏離醫療常規」以及醫審會鑑定書(
    編號0000000)鑑定意見(1)所載，均認為被告乙○○兩次住院
    重複進行尿道○○○切除膀胱壁乳突瘤，不符合一般醫療常規
    ，且此部分係被告乙○○持續住院原因，亦載於原起訴書附表
    編號2，然原審竟認此部分並非起訴之範圍，遽為被告己○○
    、乙○○此部分無罪之判決，難認允當等語。惟上訴意旨所指
    己○○於乙○○兩次住院期間，重複進行尿道○○○切除膀胱壁乳
    突瘤，不符合一般醫療常規等事實，原審業於乙判決理由欄
    敘明「此部分並非本件被告己○○、乙○○共同偽以因病住院
    詐領保險金之起訴範圍，被告乙○○、己○○是否另涉有詐欺取
    財罪嫌，應另由檢察官偵查處理」等語，而此部分事實經檢
    察官另案對被告乙○○、己○○提起公訴後，經臺中地院以109
    年度易字第3327號判決無罪，復經本院以110年度上易字第9
    02號判決駁回檢察官之上訴確定，有被告2人之前案紀錄表
    及上開判決書在卷可參(本院卷四第267-280頁)，顯示此部
    分確實並非本案起訴之範圍，且經另案判決無罪確定，上訴
    意旨此部分所指，亦無可採取。
　㈥被告己○○、丑○○如附表二編號㈢部分（即丑○○於102年10月25
    日至同年11月8日，經己○○收治住院部分）
　⒈被告丑○○於102 年10月25日至○○醫院由被告己○○診治，主訴
    解尿疼痛及血尿，經腹部超音波檢查後，診斷為血尿、腎水
    腫、左側輸尿管結石，並於當日住院，血液常規檢查結果為
    白血球10900/μL、飯前血糖322mg/dL、三酸甘油脂206mg/dL
    ，尿液檢查結果發現有紅血球25-50/HPF、潛血3+、葡萄糖3
    +、白血球0-2/HPF，丑○○住院後，接受生理食鹽水輸液、維
    他命B及靜脈注射抗生素Keflex 1 gmq8h，以治療泌尿道感
    染及攝護腺炎（使用至11月6日，共13天），10 月26日、同
    年月31日尿液檢查結果為Bacteria(-)，病人於11月8 日出
    院等情，均為被告己○○、丑○○供承或不爭執在卷，並據醫審
    會於鑑定報告之案情概要欄記載明確（醫偵第21號卷第28頁
    ；原審卷二第97頁正反面），且有該病歷資料為憑（外置證
    物箱）。堪認被告丑○○於102 年10月25日前往○○醫院由被告
    己○○診療時，患有腎水腫、血尿、輸尿管結石等疾病，且血
    液檢查白血球偏高、尿液檢查結果之紅血球亦有異常之情形
    。
  ⒉經原審囑託醫審會補充鑑定被告丑○○該次就診有無住院必要
    ，鑑定意見略以：本件病人有糖尿病病史，入院時飯前血糖
    為322mg/dL、尿液檢查結果紅血球25-50/HPF，依醫療臨床
    經驗，判斷為血尿符合醫療常規，本案病人有血尿現象，於
    門診接受腹部超音波檢查後，診斷為血尿、腎水腫及左側輸
    尿管結石，考量血糖控制不佳可能是嚴重感染之表現，為檢
    查血尿之原因，進一步安排泌尿道攝影或膀胱輸尿管鏡檢查
    ，收治住院有必要性，又本案病人腹部超音波檢查結果有腎
    水腫，符合健保住院要件序號02「輸尿管結石」之第1點「
    合併阻塞性腎病變（腎水腫或腎臟功能減退或電解質異常）
    」之要件等情，有醫審會編號0000000號、0000000號鑑定書
    附卷為憑（原審卷二第107 頁反面；原審卷四第458至459頁
    ）。足認被告丑○○於上開時間，有血尿、腎水腫、輸尿管結
    石及血糖過高，可能發生感染等病徵，被告己○○為治療被告
    丑○○之泌尿道感染及監控血糖而收治住院應有其必要，況該
    次住院因被告丑○○罹患輸尿管結石合併腎水腫等疾病，亦符
    合健保收治住院之條件，基此，自難認被告丑○○、己○○有何
    公訴意旨所指共同詐欺取財或詐欺得利犯行。　
　⒊公訴意旨雖以偵查中醫審會鑑定書（編號0000000號），認被
    告己○○該次收治被告丑○○住院不符一般醫療常規等語。然該
    鑑定意見係認：「病人於住院當日雖無發燒，惟有血尿症狀
    及白血球偏高，經診斷有腎水腫，可能有尿路結石或泌尿道
    感染等病情。依醫療常規，需進一步安排泌尿道攝影檢查、
    尿液細菌培養及抗生素治療，若症狀輕微、無併發症，亦無
    危險因子存在，泌尿道感染僅需適量補充水分，再加上口服
    抗生素治療即可治癒，未必需住院治療。反之，對於症狀嚴
    重，有併發症或有危險因子存在之病人，需住院接受靜脈注
    射抗生素治療到症狀改善後，再改為口服抗生素治療。本案
    就病人病況而言，應可於門診檢查治療即可，並不符合一般
    收治住院醫療常規」等語（醫偵第21號卷第37頁反面），似
    認被告丑○○於就診當日雖有血尿、白血球偏高之情形，因無
    發燒故無住院必要。惟被告丑○○當時除血尿外，亦患有腎水
    腫、輸尿管結石，以及血糖甚高之情形，並非如上開鑑定報
    告所認「症狀輕微、無併發症、亦無危險因子」，況該鑑定
    報告就被告己○○於102 年12月14日收治同案被告壬○○住院部
    分，係認「考量其（按指同案被告壬○○）尿液分析結果有明
    確血尿（白血球5-10/HPF，紅血球25-50/ HPF）時，安排住
    院進一步檢查，尚難謂有明顯偏離醫療常規」已如上述，則
    被告丑○○除尿液檢查結果紅血球25-50/HPF而可判斷為顯微
    血尿外，復有上開其他病徵及血糖過高，而可能為嚴重感染
    之表現，難認被告己○○收治住院治療泌尿道感染及監控血糖
    有何違反醫療常規，公訴意旨所指被告丑○○該次就診無須住
    院之鑑定意見難謂周全，尚無足為不利於被告丑○○、己○○之
    依據。
  ⒋公訴意旨雖另以丑○○與柯千蕙之監聽譯文為不利於被告丑○○
    、己○○之證據。然該通話係被告丑○○本次住院後，於103年3
    、4 月間與柯千蕙之電話聯繫，通話內容雖有柯千蕙指導被
    告丑○○假咳嗽以延長住院時間等情，有通訊監察譯文附卷可
    參（警卷一第153、156頁反面、第162頁），惟此乃涉及被
    告丑○○於103 年3月間住院診治有無必要，亦與○○科之病症
    無關，尚難以此遽認被告丑○○本案於102 年10月25日起至同
    年11月8 日因上述疾病住院診療，亦係施用詐術。
　⒌檢察官上訴意旨雖以：依醫審會鑑定書(編號0000000)鑑定意
    見及醫審會補充鑑定書(編號0000000)意見，認為丑○○於住
    院期間之2次追蹤檢查結果未發現有泌尿道感染病情，已可
    出院，惟己○○仍讓丑○○持續住院至11月8日，並在住院期間
    施以靜脈注射抗生素治療，已偏離醫療常規。且被告丑○○雖
    經診斷有血尿、腎水腫，然己○○於丑○○住院期間，並未對其
    施以泌尿道攝影檢查，倘丑○○於確實因血尿、腎水腫而有住
    院之必要，何以己○○在丑○○住院後，遲未對之施以上開檢查
    ，是被告丑○○經被告己○○於門診當日即收治住院是否有必要
    性，已非無疑，原審認丑○○經診斷有腎水腫而符合健保收治
    住院條件等情，作為被告己○○、丑○○有利認定，似嫌速斷等
    語。惟上訴意旨所指，均係對於被告己○○於丑○○住院期間所
    為檢查、醫療處置是否偏離醫療常規之指摘，惟本案所應審
    酌者，乃被告己○○與丑○○是否自始有共同以詐偽住院之手段
    詐欺之事實。本案被告己○○、吳子超自始否認上開經己○○收
    治住院，係為詐取健保給付或商業醫療保險給付之詐偽住院
    ，而原審囑託醫審會補充鑑定結果，復認上開收治住院有其
    必要性，並符合健保住院要件序號02「輸尿管結石」之第1
    點「合併阻塞性腎病變（腎水腫或腎臟功能減退或電解質異
    常）」要件，縱認於丑○○住院期間，己○○之處置確有檢察官
    上訴意旨所指偏離醫療常規之處，或有未施以檢察官認為應
    實施之泌尿道攝影檢查，本案在別無其他足以認定己○○、丑
    ○○係串偽住院以共同詐欺之積極證據存在之情況下，此部分
    犯罪仍屬不能證明，應屬明確。
　㈦被告辛○○如附表二編號㈣部分(即柯千蕙於102年3月14日至同
    年月21日，經被告辛○○診治而收治住院部分）：
　⒈柯千蕙有高血壓性心臟病、憂鬱症、胃潰瘍、酒癮、慢性肝
    炎及高三酸甘油脂血症等病史，以口服藥物控制治療高血壓
    ，於102年3月13日至○○醫院被告己○○門診就診，主訴泌尿道
    感染、水腫及胸部挫傷，血液常規檢查結果為白血球11000/
    μL（參考值0000-0000/μL）、尿液檢查結果為白血球10-25/
    HPF、白血球酯酶2＋、無細菌，預定安排住院。同年3 月14
    日再至被告辛○○門診就診，主訴便秘、排便習慣改變、上腹
    痛及腹脹約1 週及全身虛弱，診斷為發炎性腸道疾病，疑似
    大腸病灶、胃潰瘍、十二指腸潰瘍、胃食道逆流疾病及慢性
    肝炎，被告辛○○安排當日住院治療，柯千蕙當日主訴為因3
    月7日受創傷後有嚴重兩側胸痛（左側大於右側）、近幾天
    有虛弱、食慾不振、兩腿水腫及解尿疼痛，住院當日體溫36
    ℃、血壓137/81mmHg、心跳108次/分、呼吸18次/分，經胸部
    X光檢查結果第3至5肋骨有骨折，醫師給予生理食鹽水輸液
    、維他命B、靜脈注射抗生素Keflex 1 gmq8h，口服消炎止
    痛藥物Voren 50mg tid與疼痛時肌肉注射1amp q6h及口服肌
    肉鬆弛劑Benoflex tid，以治療胸部挫傷，注射抗生素以治
    療泌尿道感染至3月16日（3天份），之後改為口服抗生素Ba
    ktar bid治療，3 月17日尿液檢查結果為Bacteria(-)，柯
    千蕙於3月21日出院等事實，業據醫審會於鑑定報告之案情
    概要欄記載明確（醫偵第21號卷第28頁，原審卷二第98頁）
    ，並有該病歷資料為憑（見外置證物箱），此部分事實先予
    認定。
  ⒉依上開病歷資料，堪認柯千蕙該次就診確患有胸痛、解尿疼
    痛、上腹痛、腹脹、解黑便等身體不適症狀，經檢驗後，其
    血液中白血球偏高、尿液沉渣中白血球亦偏高，且第3至5肋
    骨有骨折情形，是其因上開病痛而就醫甚為明確。至於該病
    痛是否有住院必要，經原審囑託醫審會補充鑑定，意見略以
    ：本案被告辛○○將病人收治住院，係因上腹痛及解黑便有急
    性胃潰瘍出血而住院，住院目的在於監測有無持續出血或腹
    痛病情，而非要達到提高胃潰瘍癒合率之治療，本案於初始
    將病人收治住院，符合醫療常規等語（原審卷二第108 頁）
    。審酌柯千蕙該次就醫除解尿疼痛、體內白血球過高之發炎
    外，亦有肋骨骨折、急性胃潰瘍出血之情形，堪認其確生命
    徵象不穩、體力虛弱，則被告辛○○將柯千蕙收治住院施以抗
    生素、消炎止痛藥物治療並觀察其生命跡象，難認有何違反
    醫療常規。
  ⒊公訴意旨雖以偵查中之醫審會鑑定書（編號0000000號），認
    被告辛○○該次收治柯千蕙住院不符一般醫療常規等語。然該
    鑑定意見係認：「102年3月14日病人住院當時無發燒，雖有
    解尿疼痛及尿液中白血球偏高，惟無發現有細菌現象，其診
    斷為可能有泌尿道發炎感染病情，依醫療常規，需進一步安
    排尿液細菌培養檢查，若發燒疼痛症狀嚴重、有併發症或有
    危險因子存在之體力虛弱病人，需住院接受靜脈注射抗生素
    治療。以本案病人病況，應可於門診進行檢查治療即可，無
    須收治住院。另目前衛生福利部中央健康保險署並無針對上
    開症狀訂定之住院基準。病人住院期間並無持續發燒，102
    年3月17日追蹤尿液檢查結果未發現細菌，尿液細菌培養報
    告亦無長菌，故應無泌尿道感染病情，依醫療常規，應可停
    止注射抗生素治療，若考量病人尚有胸部挫傷及肋骨骨折引
    起胸痛症狀，則病人於102 年3月14日接受1劑肌肉注射消炎
    止痛藥物Voren後，因未再有嚴重疼痛，應可出院於一般門
    診進行口服藥物治療即可，而無持續留院治療。」等語（醫
    偵第21號卷第38頁反面）。惟臨床上病人是否須接受住院治
    療，因屬臨床醫療專業範疇，應由診治醫師視病患實際治療
    需要、其他病情狀況決定，已如上述，而偵查中之鑑定意見
    並未審酌柯千蕙該次就診尚有上腹痛、解黑便而有急性胃潰
    瘍出血之症狀，以及柯千蕙當時因受創傷而有左側3至5肋骨
    骨折情形，難謂其是無併發症或非體力虛弱之病人，且審酌
    柯千蕙就診當時已有胃潰瘍出血情形，為監測其有無持續出
    血或腹痛病情而收治住院，難認有何違反醫療常規之情，經
    醫審會補充鑑定明確（原審卷二第108 頁），是尚難單以公
    訴意旨所指之偵查中醫審會鑑定意見，以柯千蕙該次就診時
    無發燒情形，遽認被告辛○○係基於詐欺犯意，明知柯千蕙無
    住院必要而仍予收治住院。　
　⒋檢察官上訴意旨雖以：依財團法人保險犯罪防制中心鑑定意
    見，柯千蕙於102年3月14日收治住院時之診斷名稱為急性生
    殖泌尿系統感染併無症狀膀胱炎，然收治住院之醫師並非○○
    科醫師，而係腸胃科醫師即被告辛○○，何以柯千蕙經診斷為
    急性生殖泌尿系統感染併無症狀膀胱發炎，卻是由腸胃科醫
    師即被告辛○○收治住院，是柯千蕙於該日之住院原因與腸胃
    科是否有關聯性、有無住院之必要性，顯非無疑等語。惟上
    開財團法人保險犯罪防制中心鑑定意見就此部分所為診斷名
    稱之記載（參意見書第32頁)，與偵查中醫審會鑑定報告及
    原審醫審會鑑定報告記載之「主訴便秘、排便習慣改變、上
    腹痛及腹脹約1 週及全身虛弱，診斷為發炎性腸道疾病，疑
    似大腸病灶、胃潰瘍、十二指腸潰瘍、胃食道逆流疾病及慢
    性肝炎」等內容並不相符，其正確性已有可疑，檢察官上訴
    執為不利被告辛○○之證據，亦無可採。
　㈧被告己○○如附表二編號㈤部分（即黃Ｏ憲於102 年10月29日至
    同年11月11日，經被告己○○收治住院部分）
　⒈黃Ｏ憲於102 年10月29日至己○○門診就診，主訴腹痛、解小便
    疼痛數日，經己○○安排住院，病人住院時意識清楚，血壓14
    8/94mmHg、心跳98次/分、呼吸18次/分、體溫36.6℃，腹部
    身體診察腸音略低、腹部有壓痛、無反彈痛，腰背部無敲痛
    。血液檢查結果白血球6400 /μL、腎功能正常，尿液分析檢
    查白血球2-5/HPF（參考值0 -3/HPF），紅血球25-50/HPF（
    參考值0-3/HPF），血液中攝護腺特異抗原（PSA）0.18ng /
    mL（參考值0.0-4.0ng/mL），腹部X光檢查結果有輕微糞便
    增加，入院診斷為急性攝護腺炎及泌尿道感染，開立靜脈注
    射抗生素Keflex治療，共7 天份，其後改為口服Keflex治療
    ，共7 天份，10月30日病人之靜脈腎盂攝影檢查結果顯示泌
    尿系統無異常，11月4 日尿液細菌培養結果為無長病原菌，
    病人住院期間病況穩定，未有發燒及其他新增症狀，於11月
    11日出院等情，業據醫審會於鑑定報告之案情概要欄記載明
    確（醫偵第21號卷第32頁正反面；原審卷二第102頁），並
    有該病歷資料為憑（外置證物箱）。是黃Ｏ憲該日因解尿疼
    痛、血尿之疾病就診，尿液檢查結果確有顯微血尿之情形，
    被告己○○診斷認其係罹患泌尿道感染、急性攝護腺炎而收治
    住院，應堪認定。
  ⒉經原審囑託醫審會補充鑑定被告己○○上開診斷與收治黃Ｏ憲住
    院有無違反醫療常規，鑑定意見略以：本案病人主訴肛門腫
    脹疼痛，如病人不願意接受肛門指診，被告己○○未施予肛門
    指診，並未偏離醫療常規，欲診斷前列腺發炎，需進行肛門
    指診判定，本案病人入院時，經尿液檢查結果為紅血球25-5
    0/ HPF，有顯微血尿，而依病歷紀錄，未記載肛門指診檢查
    ，無法判定是否罹患前列腺發炎；然如本案病人有明顯血尿
    ，收治病人住院進行治療及檢查，符合醫療常規等語（原審
    卷二第110 頁）。惟上開鑑定意見亦認黃Ｏ憲無發燒、生命
    徵象穩定，無住院接受靜脈注射抗生素治療之必要等語（原
    審卷二第110 頁反面），而與上開認黃Ｏ憲罹患血尿而有住
    院必要之意見相左。原審乃再補充詢問黃Ｏ憲該次就醫之身
    體狀況，是否確有住院必要，醫審會補充意見略以：針對血
    尿病因之探查，一般是可以在門診進行，但若考量病人年紀
    尚小，安排住院進行侵入性檢查，通常為病人家屬比較容易
    接受，又住院期間亦有進行靜脈腎盂攝影檢查，故此次安排
    住院有其必要，尚難謂有違醫療常規等語，有醫審會編號00
    00000號鑑定書為據（原審卷四第459頁）。基此，黃Ｏ憲於1
    02年10月29日因排尿疼痛、血尿求診於被告己○○，檢查結果
    雖僅有尿液檢查中紅血球數量較高之異常情形，而無其他發
    燒、生命徵象不穩定或檢查結果支持尚有其他系統性疾病之
    情形，然因黃Ｏ憲年紀尚輕，考量續為侵入性檢查其血尿之
    原因，而由被告己○○收治住院，尚難謂被告己○○係明知無住
    院必要，仍收治住院之情形。
  ⒊公訴意旨雖以偵查中醫審會鑑定書（編號0000000號），認被
    告己○○該次收治住院不符一般醫療常規等語。惟該鑑定意見
    係認：「一般輕微泌尿道感染可於門診接受口服抗生素治療
    ，不需住院治療，若有發燒、生命徵象不穩定或其他系統性
    症狀，則可能為較嚴重感染或合併其他系統性疾病，需住院
    治療及檢查。急性攝護腺炎係屬較嚴重之下泌尿道感染，通
    常透過缸診檢查發現有腫脹疼痛之攝護腺、攝護腺超音波檢
    查及血中攝護腺特異抗原上升等以協助診斷，本案病人並無
    發燒及生命徵象不穩定，亦無其他系統性疾病表現，其泌尿
    道感染嚴重度之證據輕微，應可於門診治療。本案就急性攝
    護腺炎之診斷，並無實施缸診及攝護腺超音波檢查，血液中
    攝護腺特異抗原結果亦正常，醫師診斷為急性攝護腺炎之理
    由不充分，故本次病人住院之適應症與醫療常規不符」等語
    （醫偵第21號卷第41頁反面至42頁）。惟病患黃Ｏ憲該次就
    診之尿液檢查結果有顯微血尿，且因病人年紀尚輕，住院為
    侵入性之檢查實難謂有明顯偏離醫療常規之情形，業如前述
    ，尚難因被告己○○未對黃Ｏ憲缸診確認確有急性攝護腺炎，
    遽認被告己○○明知黃Ｏ憲無住院必要而收受住院之情形。
  ⒋證人柯千蕙於偵查中雖證稱：有教導黃Ｏ憲多抽幾根煙，在就
    診時刻意咳嗽給醫生看，看能不能多住院幾天等語（偵1270
    9號卷一第185頁），並有柯千蕙與黃Ｏ憲家屬之通訊監察譯
    文（警卷一第49頁），惟上開監聽譯文時間係103年3 月26
    日，與己○○於102年10月29日至同年11月11日收治黃Ｏ憲住院
    之時間並不符，且己○○係因黃Ｏ憲有血尿情形而收受住院，
    並非因黃Ｏ憲持續咳嗽而住院診療，是上開證據尚不足為不
    利於被告己○○之事實認定，併予敘明。　
　⒌檢察官上訴雖援引上開偵查中醫審會鑑定報告，認被告己○○
    診斷黃○憲為「急性攝護腺炎」之理由並非充足，黃○憲是否
    確實患有「急性攝護腺炎」而屬於較嚴重之下泌尿道感染而
    有住院必要一節，並非無疑等語。惟被告己○○自始否認將黃
    ○憲收治住院，係為詐取健保給付或配合詐取商業醫療保險
    給付之詐偽住院，而醫審會對於己○○上開收治黃○憲住院有
    無違反醫療常規之鑑定，前後意見並非一致，且醫療常規之
    概念多係與醫師過失責任之判斷相關，欲以醫師之醫療行為
    不符「醫療常規」作為其有詐欺故意之證據，仍需有其他足
    以彰顯其不法意圖之積極證據存在，業如前述，此部分己○○
    醫療行為是否不符「醫療常規」既非明確，本案在別無其他
    足以認定己○○係與柯千蕙及黃○憲○親○○○串偽讓黃○憲住院以
    共同詐欺之積極證據，此部分犯罪即屬不能證明，檢察官此
    部分上訴，亦無理由。
　㈨被告己○○、寅○○如附表二編號㈥部分（即寅○○於102年9月30日
    至同年10月14日，經己○○收治住院部分）　
　⒈被告寅○○於本案就診時約55歲，有消化性潰瘍病史，於102年
    9月30日因急性腹痛及解尿疼痛，至○○醫院由被告己○○門診
    ，經尿液檢查結果顯示白血球0-2/HPF，紅血球50-99/HPF，
    血液檢查結果發現前列腺特異抗原(PSA)9.18ng /mL(參考值
    0-4ng/mL )，發炎指數(CRP0.23mg/dL)正常、無發燒情形及
    其他檢查結果無異常，己○○診斷為攝護腺炎及泌尿道感染，
    寅○○當日住院，接受生理食鹽水輸液、維他命B、GM 80mgq1
    2h及靜脈注射抗生素Keflex 1gm q8h（9月30日至10月8日、
    共9天），住院期間於102年10月1 日接受糞便常規檢查無發
    現紅血球、白血球及寄生蟲；血清免疫檢查結果披衣菌抗體
    IgA、IgG、IgM無特殊異常，尿液細菌鑑定結果無發現細菌
    ，10月6 日接受血液常規計數檢查血小板偏低；生化電解質
    、腎功能、免疫檢查結果發炎指數偏高(7.54mg/dL)，尿液
    常規、一般、沉渣檢查發現潛血OB3+、尿液外觀混濁、紅血
    球10-25/HPF，其餘無異常，嗣後改為口服抗生素keflex 50
    0mgQID治療（10月8日至同年10月14日），於10月14出院等
    節，業據醫審會於鑑定報告之案情概要欄記載明確（醫偵第
    21號卷第33頁反面，原審卷二第103頁反面至104頁），並有
    病歷資料為憑（外置證物箱）。足認被告寅○○於102年9月30
    日就診時確有血尿、前列腺特異抗原指數異常之病徵，住院
    診治後，尿液沉渣之紅血球數值確有降低，惟有潛血及發炎
    指數異常之情形，是被寅○○本次確有泌尿方面之病痛前往○○
    醫院由己○○診治，應可認定。
　⒉且經原審囑託醫審會補充鑑定被告寅○○該次就診有無住院必
    要，鑑定意見略以：病人之前列腺特異抗原（PSA）9.18ng/
    mL，有前列腺癌之可能性，尿液紅血球50-99/HPF，合乎顯
    微血尿之定義，醫師於102年9月30日收治住院進一步檢查，
    並施以靜脈注射抗生素治療，符合醫療常規等情，有醫審會
    鑑定書附卷為憑（原審卷二第111 頁反面），自難認被告己○○因上開診斷結果（顯微血尿及罹患前列腺癌可能）收治住
    院為施用詐術之犯行。
　⒊公訴意旨雖以寅○○與柯千蕙於103 年4月1日之通話內容，認
    寅○○明知無病痛，要求柯千蕙為其安排住院詐領保險金等語
    ，惟觀諸被告寅○○與柯千蕙之通話內容，柯千蕙詢問被告寅
    ○○：「你確實放尿覺得怪怪的嗎？」、被告寅○○回稱：「就
    是尿尿時要分期付款啊！會痛啊！」、「放尿時有血絲啊」
    ，柯千蕙問：「他是確實有病才會收喔！」，被告寅○○稱：
    「但是我們尿尿時有血絲啊！上次孔鏘檢查的啊！」，柯千
    蕙稱：「你不看別科嗎？」、「胃科」、「我會做訊號給你
    ，進去我會在旁邊，你告訴他前年10月有做過，有息肉有切
    除！這樣他就會幫你找了」，雙方並約定同年4月8日早上在
    ○○醫院見面等情，有監聽譯文在卷為憑（警卷一第160至161
    頁反面）。然以，姑不論上開譯文係103年4月之對話，與本
    案係於102年9月30日就診收治住院之時間間隔甚久，且被告
    寅○○於103 年4月8日並未依柯千蕙之安排前往○○醫院就診腸
    胃科，而於同年月9 日仍前往○○醫院○○科就診，主訴為急性
    腹痛及解尿疼痛，該次就診經尿液檢查結果顯示尿液潛血OB
    3+、血液檢查結果發現前列腺特異抗原(PSA)8.85ng/mL，經
    醫師診斷為攝護腺炎及泌尿道感染等節，有衛生福利部醫事
    審議委員會於鑑定報告之案情概要欄記載明確（醫偵第21 
    號卷第33 頁反面；原審卷二第103頁反面至104頁）。足信
    被告寅○○並未聽從柯千蕙之建議，藉腸胃息肉切除為由求診
    住院，仍因本案○○科就診治療後，仍持續有解尿不順、解尿
    疼痛之症狀，自行前往○○科就診，而參諸其本案及103年4月
    間前往○○醫院尿液及血液檢查結果，確有前列腺特異抗原指
    數異常情形，益徵被告寅○○如附表二編號㈥所示時間前往○○
    醫院由被告己○○診治，應係罹患泌尿道疾病求診，而無施用
    詐術之事。
　⒋上訴意旨雖引財團法人保險犯罪防制中心鑑定意見，主張被
    告寅○○於門診當日並未做任何檢查，被告己○○僅依被告寅○○
    主訴排尿困難、頻尿即收治入院，且依醫審會鑑定書(編號0
    000000)鑑定意見略以：「1.病人主訴急性腹痛及排尿疼痛
    ，雖尿液檢查結果顯示紅血球50~99/HPF ，屬異常現象，然
    其他尿液檢查結果為正常，未有急迫明顯臨床徵候，且發炎
    指數(CRP0.23ng/dL)正常，依醫療常規，應於門診給予口服
    抗生素治療，並無安排住院治療之必要。」等語，足認寅○○
    於門診當日即由被告己○○收治住院，顯已違反一般醫療常規
    ，原審以上開補充鑑定內容認為被告己○○因被告寅○○可能罹
    患前列腺癌且明顯血尿情形而收治住院，符合醫療常規，而
    為被告己○○、寅○○有利之認定，應有違誤等語。查財團法人
    保險犯罪防制中心鑑定意見雖記載「初次門診主訴排尿困難
    、頻尿，未做檢查即開入院醫囑，入院後才做血液、尿液等
    檢查(12:00入病房，19:23 申請血液、尿液檢查) 。入院體
    溫36.2℃，初次門診主訴排尿困難即安排住院，未開抗生素
    先治療。」等語（參意見書第65頁)，惟其此部分之記載，
    均未見於偵查中醫審會鑑定報告及原審醫審會鑑定報告，是
    否正確，已非無疑。且此一事實縱認屬實而有不當，亦不影
    響寅○○當時確實罹病而有住院檢查必要之認定，況被告己○○
    、寅○○自始否認係為詐取健保給付及詐取商業醫療保險給付
    而詐偽住院，而醫審會對於己○○上開收治寅○○住院有無違反
    醫療常規之鑑定，前後意見並非一致，而欲以醫師之醫療行
    為不符「醫療常規」作為其有詐欺故意之證據，仍需有其他
    足以彰顯其不法意圖之積極證據存在，業如前述，此部分己○○醫療行為是否不符「醫療常規」既非明確而有爭議，在別
    無其他足以認定己○○係與柯千蕙、寅○○串偽而讓寅○○住院以
    共同詐欺之積極證據情況下，此部分犯罪仍屬不能證明，檢
    察官此部分上訴並無理由。
六、基上所述，公訴意旨認被告己○○、辛○○、乙○○、丑○○、寅○○
    犯如附表二編號㈠～㈥所示詐欺罪嫌，以及被告己○○、丙○○、
    丁○○、癸○○犯如附表一編號㈡㈤㈥所示詐欺罪嫌，依檢察官所
    舉證據，均無法證明上開被告確有公訴意旨所指之上開詐欺
    犯行，仍有合理之可疑，尚難僅以推測或擬制之方法，遽為
    不利於被告認定。此外，復查無其他證據足認上開被告有檢
    察官所指上開犯行，揆諸首揭說明，依「罪證有疑、利於被
    告」原則，此部分應均為上開被告無罪之諭知。原審因之就
    被告己○○、辛○○、乙○○、丑○○、寅○○如附表二編號㈠～㈥及癸○○如附表一編號㈥所示罪嫌諭知無罪，並無違誤，檢察官以前
    詞提起上訴，並無可採，且並未提出其他積極確切之證據可
    資據為不利上開被告之認定，其上訴為無理由，應予駁回。
    另原審未詳予勾稽，就被告己○○、丙○○、丁○○被訴如附表一
    編號㈡㈤㈥部分，亦為有罪之認定，尚有未洽，被告己○○、丙○○上訴否認此部分罪嫌，非無理由，原判決此部分既有上開
    瑕疵可指，自應由本院將原判決此部分撤銷改判，並為此部
    分無罪判決之諭知。
據上論斷，應依刑事訴訟法第371條、第368 條、第369 條第1 
項前段、第364 條、第299 條第1 項前段、第301 條第1 項，判
決如主文。　　
本案經檢察官林宏昌提起公訴，檢察官黃雅玲提起上訴，檢察官
甲○○到庭執行職務。
中　　華　　民　　國　　111 　年　　2 　　月　　25　　日
            刑事第十庭     審判長法　官   陳  宏  卿
                                 法　官   簡  芳  潔
                                 法　官   林  美  玲
以上正本證明與原本無異。
不得上訴。
                                 書記官   趙  郁  涵
　　　　　　　　　　　　　　　　 
中　　華　　民　　國　　111 　年　　2 　　月　　25　　日
附表一(甲判決有罪部分)：
編號 病患 醫師 住院日期 住院診斷 住院詐得之健保給付(點數與新台幣) 商業保險理賠申請日期 　　主　　　　　　文       保險公司        給付金額（新臺幣）  ㈠ 乙○○ 辛○○ 103.1.9-103.1.20(12日) 急性腹症  27944點 ，26007元 ①103.2.13 ②國際康健人壽保險股份有限公司（下稱康健人壽公司） ③54000元 乙○○共同犯詐欺取財罪，處有期徒刑貳月，如易科罰金，以新臺幣壹仟元折算壹日。未扣案之犯罪所得新臺幣伍萬肆仟元沒收，於全部或一部不能沒收或不宜執行沒收時，追徵其價額。        辛○○共同犯詐欺取財罪，處有期徒刑參月，如易科罰金，以新臺幣壹仟元折算壹日。 ㈡ 丙○○ 己○○ 100.4.18-100.4.29(12日) 泌尿生殖感染、攝護腺炎 19910點 、18710元 ①100.5.9 ②國泰人壽保險股份有限公司（下稱國泰人壽公司） ③36,000元 丙○○無罪。        己○○無罪。 ㈢ 黃Ｏ憲 辛○○ ①102.10.3-102.10.14(12日) 急性腹症 21875點、20653元 ①102.10.14 ②全球人壽保險股份有限公司(下稱全球人壽公司( ③51000元 辛○○共同犯詐欺取財罪，處有期徒刑參月，如易科罰金，以新臺幣壹仟元折算壹日。       ①102.10.17 ②遠雄人壽保險事業股份有限公司(下稱遠雄人壽公司) ③54000元        ①103.1.6 ②中國人壽股份有限公司   (下稱中國   人壽公司) ③7607元     ②102.12.5-102.12.17(13日) 急性腹症 20762點、19602元 ①102.12.18 ②全球人壽公司 ③55250元 辛○○共同犯詐欺取財罪，處有期徒刑參月，如易科罰金，以新臺幣壹仟元折算壹日。       ①102.12.20②遠雄人壽公司 ③58500元  ㈣ 戊○○ 己○○ 103.2.7-103.2.18(12日) 攝護腺炎行單純○○○切開術、泌尿道感染、攝護腺肥大 25470點、23704元 ①103.3.7 ②遠雄人壽公司 ③48342元 (已和解)　 戊○○共同犯詐欺取財罪，處有期徒刑參月，如易科罰金，以新臺幣壹仟元折算壹日。       ①103.3.10 ②富邦人壽保險股份有限公司(下稱富邦人壽公司) ③尚未給付        ①103.5.2 ②中國人壽公司 ③123000元 (已和解)　         己○○共同犯詐欺取財罪，處有期徒刑伍月，如易科罰金，以新臺幣壹仟元折算壹日。 ㈤ 丁○○ 己○○ 103.1.6-103.1.17(12日) 泌尿道感染，住院期間因乳頭狀瘤病行○○○檢查及內視鏡下膀胱腫瘤切除手術處置 36005點、33509元 ①103.2.15 ②國泰人壽公司 ③106000元(起訴書誤載為10600元) 丁○○無罪。        己○○無罪。 ㈥ 癸○○(經乙判決為無罪判決) 己○○ 103.2.21-103.3.3(11日) 泌尿道感染、尿失禁行○○○檢查 19261點、17926元 ①103.4.12 ②南山人壽公司 ③31447元　 己○○無罪。  ㈦ 壬○○ 辛○○ ①102.8.17-102.9.3(18日) 急性腹症 30696點、28993元 ①102.9.6 ②康健人壽公司 ③135000元 壬○○共同犯詐欺取財罪，處有期徒刑參月，如易科罰金，以新臺幣壹仟元折算壹日。未扣案之犯罪所得新臺幣拾參萬伍仟元沒收，於全部或一部不能沒收或不宜執行沒收時，追徵其價額。       ①102.9.13 ②南山人壽公司 ③72747元 （已調解成立）　         辛○○共同犯詐欺取財罪，處有期徒刑肆月，如易科罰金，以新臺幣壹仟元折算壹日。    ②102.10.12-102.10.26(15日) 急性腹症、消化性潰瘍 23125點、21833元 ①102.10.30②南山人壽公司 ③60000元 （已調解成立）　　 壬○○共同犯詐欺取財罪，處有期徒刑參月，如易科罰金，以新臺幣壹仟元折算壹日。未扣案之犯罪所得新臺幣拾壹萬貳仟伍佰元沒收，於全部或一部不能沒收或不宜執行沒收時，追徵其價額。       ①102.10.31②康健人壽公司 ③112500元         辛○○共同犯詐欺取財罪，處有期徒刑肆月，如易科罰金，以新臺幣壹仟元折算壹日。    ③103.3.15-103.3.31(17日) 急性腹症 28794點、26798元 ①103.4.1 ②南山人壽公司 ③尚未給付 壬○○共同犯詐欺取財罪，處有期徒刑貳月，如易科罰金，以新臺幣壹仟元折算壹日。       ①103.4.7 ②康健人壽公司 ③尚未給付 辛○○共同犯詐欺取財罪，處有期徒刑參月，如易科罰金，以新臺幣壹仟元折算壹日。 
附表二(即乙判決關於己○○、辛○○、乙○○、丑○○、寅○○無罪部分)
：住院期間及申報、請領保險金額
編號  病患 診治醫師 住院期間 健保點數及金額 保險公司及申請金額（新臺幣） ㈠ ○○○ 己○○ 103.2.7~103.2.18（12日） 103.3.12點數：38193金額：35545元 103.2.21、南山人壽公司（提出告訴）、56000元 ㈡ 乙○○ 己○○ ①102.11.4~102.11.18（15日） 102.12.17點數：50295金額：47485元 102.12.16、康健人壽公司、67500元      103.1.15、新光人壽公司（提出告訴）、90000元   己○○ ②102.12.9~102.12.23（15日） 103.1.17點數：43166金額：40754元 103.5.2、新光人壽公司（提出告訴）、70000元 ㈢ 丑○○ 己○○ 102.10.25~102.11.8（15日） 102.12.17點數：25038金額：23639元 102.11.11、南山人壽公司（提出告訴）、30000元      102.11.27、全球人壽公司（提出告訴）、56250元      102.12.25、安聯人壽股份有限公司、40822元 ㈣ 柯千蕙 辛○○ 102.3.14~102.3.21（8日） 102.4.10點數：12020金額：11210元 102.4.8、新光人壽公司（提出告訴）、16000元 ㈤ 黃Ｏ憲（○○○之○） 己○○ 102.10.29~102.11.11（14日） 102.12.17點數：23683金額：22360元 102.11.15、遠雄人壽公司、63000元      102.11.18、全球人壽公司（提出告訴）、59500元 ㈥ 寅○○ 己○○ 102.9.30~102.10.14（15日） 102.11.8點數：23655金額：22333元 102.10.14、富邦人壽公司（提出告訴）、45000元      102.10.14、全球人壽公司（提出告訴）、63750元      102.10.21、友邦人壽股份有限公司30000元      102.10.23、台灣人壽公司（原為中國信託人壽公司）、45000元